臺灣高等法院刑事判決　　　　　　　　　　　　九十一年度上更(二)字第九二四號
　　上　訴　人　臺灣臺北地方法院檢察署檢察官
　　上　訴　人
　　即　被　告　辛○○
　　選任辯護人　陳煥生律師
　　　　　　　　陳峰富律師
　　　　　　　　蕭世光律師
　　上　訴　人
　　即　被　告　癸○○
　　選任辯護人　龔維智律師
　　上　訴　人
　　即　被　告　丁○○
　　選任辯護人　李建民律師
　　上　訴　人
　　即　被　告　子○○
　　選任辯護人　翁方彬律師
　　上　訴　人
　　即　被　告　己○○
　　選任辯護人　曹依立律師
　　上　訴　人
　　即　被　告　丙○○
　　選任辯護人　梁穗昌律師
　　　　　　　　李夏菁律師
　　上　訴　人
　　即　被　告　庚○
　　選任辯護人　龔維智律師
　　上　訴　人
　　即　被　告　乙○○
　　選任辯護人　黃世芳律師
　　上　訴　人
　　即　被　告　壬○○
　　選任辯護人　傅文民律師
　　上　訴　人
　　即　被　告　甲○○
　　選任辯護人　龔維智律師
　　上　訴　人
　　即　被　告　戊○○
　　選任辯護人　孫天麒律師
右上訴人，因被告違反貪污治罪條例等案件，不服臺灣台北地方法院八十二年度訴字
第六九四號，中華民國八十二年十月三十日第一審判決（起訴案號：臺灣台北地方法
院檢察署八十一年度偵字第一七九八二、一七九八三、一八一一六、一八一六０、一
八四０一、一九六二一、二一八七四、二四四五六、二五四０六號），提起上訴，經
判決後，由最高法院第二次發回更審，本院判決如左：
    主  文
原判決關於辛○○、癸○○、丁○○、子○○、己○○、壬○○、庚○、乙○○、丙○○、甲○○、戊○○部分均撤銷。
辛○○被訴部分公訴不受理。
癸○○依據法令從事公務之人員，共同連續對於主管之事務，直接圖利，處有期徒刑
壹年陸月，褫奪公權壹年，所得財物新台幣肆拾貳萬壹仟壹佰貳拾肆元應予追繳沒收
，如全部或一部無法追繳時，以其財產抵償之。又依據法令從事公務之人員，共同連
續利用職務上之機會，詐取財物，處有期徒刑貳年陸月，褫奪公權貳年，所得財物新
台幣陸拾捌萬壹仟捌佰拾貳元應予追繳沒收，如全部或一部無法追繳時，以其財產
抵償之。應執行有期徒刑年陸月，褫奪公權貳年，所得財物壹佰壹拾萬貳仟玖佰伍
拾陸元應予追繳沒收，如全部或一部無法追繳時，以其財產抵償之。
丁○○依據法令從事公務之人員，共同連續對於主管之事務，直接圖利，處有期徒刑
壹年玖月，褫奪公權壹年，所得財物新台幣柒拾壹萬貳仟柒佰伍拾元應予追繳沒收，
如全部或一部無法追繳時，以其財產抵償之；又與商業負責人共同以明知為不實之事
項，而填製會計憑證，處有期徒刑陸月。應執行有期徒刑貳年，褫奪公權壹年，所得
財物新台幣柒拾壹萬貳仟柒佰伍拾元應予追繳沒收，如全部或一部無法追繳時，以其
財產抵償之。
子○○依據法令從事公務之人員，共同連續對於主管之事務，直接圖利，處有期徒刑
伍年月，褫奪公權年，減為有期徒刑年陸月，褫奪公權貳年，再減為有期徒刑
貳年肆月，褫奪公權壹年肆月，所得財物新台幣貳萬零肆佰零壹元應予追繳沒收，如
全部或一部無法追繳時，以其財產抵償之。又依據法令從事公務之人員，共同連續利
用職務上之機會，詐取財物，處有期徒刑柒年，褫奪公權伍年，減為有期徒刑肆年捌
月，褫奪公權年肆月，所得財物新台幣伍拾玖萬陸仟佰拾貳元應予追繳沒收，
如全部或一部無法追繳時，以其財產抵償之。應執行有期徒刑伍年，褫奪公權年肆
月，所得財物新台幣陸拾壹萬陸仟柒佰拾元應予追繳沒收，如全部或一部無法追
繳時，以其財產抵償之。
己○○依據法令從事公務之人員，共同連續對於主管之事務，直接圖利，處有期徒刑
壹年拾月，褫奪公權壹年，所得財物新台幣壹佰壹拾壹萬仟肆佰柒拾元應予追繳
沒收，如全部或一部無法追繳時，以其財產抵償之；又依據法令從事公務之人員，共
同利用職務上之機會，詐取財物，處有期徒刑貳年陸月，褫奪公權貳年，減為有期徒
刑壹年捌月，褫奪公權壹年肆月，所得財物新台幣捌萬伍仟伍佰元應予追繳沒收，如
全部或一部無法追繳時，以其財產抵償之。應執行有期徒刑年貳月，褫奪公權壹年
肆月，所得財物新台幣壹佰壹拾玖萬捌仟玖佰柒拾元應予追繳沒收，如全部或一部
無法追繳時，以其財產抵償之。
壬○○依據法令從事公務之人員，共同對於主管之事務，直接圖利，處有期徒刑壹年
肆月，褫奪公權壹年，所得財物新台幣柒拾萬元應予追繳沒收，如全部或一部無法追
繳時，以其財產抵償之。緩刑肆年。
庚○依據法令從事公務之人員，共同連續對於主管之事務，直接圖利，處有期徒刑壹
年陸月，褫奪公權壹年，減為有期徒刑壹年，褫奪公權壹年，所得財物新台幣壹拾萬
貳仟零玖元應予追繳沒收，如全部或一部無法追繳時，以其財產抵償之。又依據法令
從事公務之人員，共同連續利用職務上之機會，詐取財物，處有期徒刑壹年玖月，褫
奪公權壹年，減為有期徒刑壹年貳月，褫奪公權壹年，所得財物新台幣壹拾肆萬肆仟
伍佰元應予追繳沒收，如全部或一部無法追繳時，以其財產抵償之。應執行有期徒刑
貳年，褫奪公權壹年，所得財物新台幣貳拾肆萬陸仟伍佰零玖元應予追繳沒收，如全
部或一部無法追繳時，以其財產抵償之。
乙○○依據法令從事公務之人員，共同連續對於主管之事務，直接圖利，處有期徒刑
壹年柒月，褫奪公權壹年，所得財物新台幣伍拾伍萬玖仟陸佰柒拾柒元應予追繳沒收
，如全部或一部無法追繳時，以其財產抵償之；又依據法令從事公務之人員，共同連
續利用職務上之機會，詐取財物，處有期徒刑壹年玖月，褫奪公權壹年，減為有期徒
刑壹年貳月，褫奪公權壹年，所得財物新台幣伍拾萬柒仟佰拾貳元應予追繳沒
收，如全部或一部無法追繳時，以其財產抵償之。應執行有期徒刑貳年肆月，褫奪公
權壹年，所得財物新台幣壹佰零玖萬柒仟零玖元應予追繳沒收，如全部或一部無法追
繳時，以其財產抵償之。
丙○○依據法令從事公務之人員，共同連續對於主管之事務，直接圖利，處有期徒刑
壹年捌月，褫奪公權壹年，所得財物新台幣玖拾玖萬柒仟佰捌拾捌元應予追繳沒收
，如全部或一部無法追繳時，以其財產抵償之；又依據法令從事公務之人員，連續明
知公務人員因犯戡亂時期貪污治罪條例第五條、第六條之罪所得之財物，故為寄藏，
處有期徒刑壹年貳月，褫奪公權壹年；又連續收受贓物，處有期徒刑陸月。應執行有
期徒刑貳年伍月，褫奪公權壹年，所得財物新台幣玖拾玖萬柒仟佰捌拾捌元應予追
繳沒收，如全部或一部無法追繳時，以其財產抵償之。
甲○○依據法令從事公務之人員，明知公務人員因犯對於主管之事務直接圖利罪所得
之財物，故為寄藏，處有期徒刑壹年，褫奪公權壹年。緩刑年。
戊○○依據法令從事公務之人員，共同連續對於主管之事務，直接圖利，處有期徒刑
壹年陸月，褫奪公權壹年，所得財物新台幣陸拾貳萬貳仟玖佰零柒元應予追繳沒收，
如全部或一部無法追繳時，以其財產抵償之。
    事  實
一、辛○○（已於民國九十三年三月三十一日死亡）自民國七十五年七月一日起擔任
    台北市政府捷運工程籌備處（下稱捷運籌備處）處長，嗣台北市政府捷運工程局
    （下稱捷運局）於七十六年二月間成立，乃改任局長；癸○○自七十五年七月起
    擔任捷運籌備處工務行政組組長，七十六年二月間捷運局成立後，改任為行政室
    主任，至八十年一月改稱為祕書室主任，八十年七月起則由丁○○接任祕書室主
    任；子○○自七十五年七月起擔任捷運籌備處、捷運局祕書室事務課長，至七十
    六年十二月改由己○○接任，自八十年十月一日起再改由壬○○接任事務課長，
    庚○自七十五年八月起擔任捷運籌備處、捷運局祕書室事務課廣告業務承辦人，
    至七十七年四月一日辭職，業務正式改由乙○○接任，惟自七十七年十月間起乙○○專任文具、印刷採購業務，廣告刊登業務則改由丙○○接辦，均係依據法令
    從事購辦公用物品之人員。緣七十五年七月一日起辛○○調任台北市捷運籌備處
    長後，即向工務行政組組長癸○○表示，其任職榮民工程事業管理處副處長期間
    ，其位於台北市○○○路十九巷三號住宅水電、瓦斯、電話等費用，均由榮民工
    程事業管理處以公款代為支付，並授意癸○○比照辦理。癸○○接獲指示後，經
    向會計室及相關部門查詢結果，皆認行政單位首長私人開支以公款或特別費（俗
    稱特支費）支付，於法無據不得核銷，乃將上情多次面報辛○○，惟辛○○仍執
    意前述費用由其特支費支付，並指示癸○○以其他辦法解決。迄七十五年底，辛○○因私人開銷，將單據交付癸○○囑其自特支費報銷，因該舊特支費已用罄，
    癸○○據實向辛○○稟報。辛○○聽後斥責癸○○，竟稱：「你是我的工務行政
    組長，對我的水、電、瓦斯及電話費報銷有意見，那你到底想不想幹！」「想辦
    法核銷，你們看著辦。」等語，癸○○遭斥，倍感壓力，乃指示當時之事務股長
    子○○儘速解決，並設法籌款以為日後支付之用。子○○遂與刊登廣告業務承辦
    人庚○研商結果，決意由庚○出面邀得該局處廣告刊登業務代理商王光逵洽談，
    經王光逵表示願退回廣告刊登費一成之回扣後，陳報癸○○，癸○○乃向辛○○
    報告特支費不足支付開銷部分，已獲解決。辛○○基於共同貪瀆之犯意，囑付癸○○小心處理，以避免曝光，致敗漏貪瀆事跡。嗣辛○○知悉其部屬秉承其設法
    籌錢報銷之意，不法籌得金錢，除聽任部屬恣意外，並將其住家水電、瓦斯、個
    人開銷及無法核銷之開支，由貪瀆所得款中支出，從中獲取不法金錢。癸○○聽
    令，先後於：
  (一)癸○○、子○○、庚○共同基於概括犯意之聯絡，自七十六年一月間起至同年十
    月間止，連續多次推由庚○出面，在台北市○○○路捷運局處，就其職務上購辦
    之刊登廣告事宜，收受王光逵交付廣告費回扣款，計新台幣（下同）二萬零四百
    零一元（以捷運局籌備處名義入帳之委託刊登廣告費十萬五千五百二十元，以捷
    運局名義入帳，委託刊登廣告費九萬八千四百九十六元，合計二十萬四千零十六
    元，依一成計算之回扣款），並由庚○負責保管支用辛○○無法核銷之支出，非
    法圖利辛○○。
  (二)嗣因辛○○平日婚喪喜慶、花藍、花圈、應酬及逢年過節送禮花費龐大，所收廣
    告商回扣款已不敷支應，癸○○秉設法籌錢報銷之上意，授意子○○另想其他辦
    法籌款，子○○即於七十六年間起，指示庚○透過與該局有業務往來之瑞堂文具
    印刷有限公司（下稱瑞堂文具公司）負責人黃清吉聯絡籌錢事宜，並獲癸○○之
    同意。癸○○、子○○、庚○利用職務之機會，與知情之黃清吉，基於犯意之聯
    絡，黃清吉先提供瑞堂文具公司名義之業務上登載不實之估價單，經庚○登載於
    職務上公文書，簽報核准後，再由黃清吉提供七十六年十月二十三日期，面額五
    萬九千元發票，再由庚○基於概括犯意，將此明知不實之事項登載在職務上所掌
    管之公文書，報請核准向捷運局虛報採購文具，詐領五萬九千元，足以生損害於
    國庫及政府機關對於購辦物品審核之正確性。詐騙所得扣除一成半稅款予黃清吉
    後，併入庚○所保管之款項，支付辛○○之個人開支（黃清吉涉案部分檢察官擬
    另案偵辦）。
  (三)七十六年十二月間，己○○接任捷運局祕書室事務課長，與癸○○、庚○基於共
    同犯意聯絡及概括之犯意，自七十七年一月間起至七十七年三月間止，連續多次
    推由庚○出面在捷運局，就職務上刊登廣告行為，收受王光逵交付之廣告費回扣
    款，計八萬一千六百零八元（七十七年一月至七十七年三月，委託王光逵刊登之
    廣告費為八十一萬六千零八十二元，角以下不計，以下同）。癸○○、己○○、
    庚○與黃清吉，四人另基於共同之犯意聯絡，劉、富、黃三人承同前之概括犯意
    ，利用職務之機會，以相同之手法，由黃清吉先提供瑞堂文具公司名義之業務上
    登載不實之估價單，再於七十七年二月二十五日開立面額八萬五千五百元之不實
    發票，再由庚○連續將此不實事項，登載在職務上所掌之公文書，向捷運局虛報
    ，領得八萬五千五百元，足以生損害於國庫及政府機關對於購辦物品審核之正確
    性。詐財所得，扣除黃清吉一成半稅款，餘款併入庚○所保管之款項，支應辛○○之私人開支。
  (四)七十七年四月一日，庚○因恐前述違法行為事發，良心不安，職辭出國，其工作
    正式由乙○○接任，惟自七十七年十月間起乙○○專任文具、印刷採購業務，係
    從事購辦公用物品之人員，廣告刊登業務則改由丙○○接辦，己○○指示回扣款
    及虛浮報價款改由丙○○負責保管。癸○○、己○○、乙○○基於共同犯意之聯
    絡及概括之犯意，自七十七年四月間起至同年九月間止，連續多次推由乙○○出
    面，在捷運局就職務上購辦刊登廣告之物品事宜，收受王光逵交付之廣告費回扣
    款三萬四千四百七十七元（自七十七年四月至七十七年九月間，委託王光逵刊登
    之廣告費為三十四萬四千七百七十二元）。
  (五)癸○○、子○○、乙○○與標準書局實際負責人陳立（登記負責人為其妻陸亞
    敏，該書局設於台北市○○街三十一之六號），利用職務之機會，另基於共同之
    犯意聯絡及概括犯意，明知無買賣文具之採購案，先由陳立於七十七年底、七
    十八年八月以前，提供標準書局名義之業務上登載不實之估價單，再由乙○○將
    此不實之事項，登載於職務上所掌之公文書，虛報採購文具、印刷品及表格等物
    ，簽准後，由陳立提供發票，再由乙○○簽報發款，詐領五十三萬七千三百三
    十二元，足以生損害於國庫及政府機關對於採購物品審核之正確性。所得由標準
    書局陳立開立七十八年六月十五日、同年八月二十日期，金額分別為十四萬七
    千五百三十二元、三十八萬九千八百元之支票二張，交付予知情之丙○○收受，
    存入其所開設華南商業銀行民生分行第000000000000號帳戶，統籌
    保管，供辛○○無法報銷之私人開銷（陳立涉案部分，檢察官擬另案偵辦）。
  (六)癸○○、己○○、丙○○三人復基於共同圖利辛○○之概括犯意，在丙○○七十
    七年十月至八十年十月接辦廣告期間，就捷運局委託王光逵刊登之廣告費用事宜
    ，連續多次推由丙○○出面，在捷運局收受王光逵交付七十七年十月至八十年六
    月之廣告費用回扣款，共二十八萬四千六百三十八元（王光逵廣告費為二百八十
    四萬六千三百八十七元）。
  (七)丁○○、己○○與丙○○三人，復承前之同一犯意，由丙○○出面，收受王光逵
    交付八十年七月份廣告費回扣款，計一萬二千七百五十元（該月廣告費三筆為十
    二萬七千五百元）。圖利所得，由丙○○保管，供辛○○之個人支用。
  (八)八十年十月一日，壬○○接任為祕書室事務課長，己○○已升任為祕書室專員，
    丁○○仍為祕書室主任，丙○○為祕書室事務課廣告業務承辦人；另戊○○為捷
    運局機電系統工程處（下稱機電處）祕書室主任，乙○○則已於八十年四月間調
    機電處任職，負責廣告刊登業務，均係依據法令從事公務之人員。緣於八十年間
    ，己○○曾數次指示丙○○將捷運局原廣告代理商王光逵更換，另以報價較低而
    廣告費回扣較高之廣告社代理，丙○○顧及與王光逵多年合作情誼，乃於同年十
    月、十一月間約乙○○共邀王光逵至台北市○○路小統一牛排館會晤並轉達己○○之指示，要求王光逵提高回扣款成數為一成半，否則將中止由王光逵代理廣告
    之業務，王光逵當場未置可否。至同年十一月底，戊○○、乙○○兩人與己○○
    、壬○○、丙○○晤面，談及王光逵刊登廣告費用偏高之問題，乃電邀王光逵至
    台北市○○○路○段錢櫃西餐廳洽商。在會談中，壬○○等捷運局人員，除要求
    提高回扣款成數為廣告費之百分之十五外，己○○、壬○○、丙○○共同基於捷
    運局局本部立場，戊○○、乙○○共同基於機電處立場，要求退還溢收之廣告費
    。席間，王光逵願意提高回扣款成數，溢收款部分，願退還二十萬元，致談判未
    竟全功，俟日後由丙○○與王光逵繼續磋商。餐畢，壬○○返回辦公室向丁○○
    及先行離席之己○○報告。嗣丁○○、己○○、壬○○、丙○○基於共為辛○○
    籌錢之圖利犯意聯絡及同前之概括犯意，由丙○○出面與王光逵幾經討論，王光
    逵終於同意退還七十萬元，丁○○得知王光逵同意返還七十萬元，指示丙○○委
    請第三人取款，遭第三人盧美鳳拒絕，丙○○不得已，同意自行出面取款。八十
    年十二月十七日，王光逵籌得七十萬元現金，駕車至捷運局辦公室附近，交付予
    丙○○。丙○○得款後，不歸入公庫，即持往報告丁○○，並徵得丁○○之同意
    ，由丙○○自行保管二十萬元，用以歸還向該局供銷部之借款，另五十萬元，則
    在捷運局辦公室交付知悉其為圖利所得款之甲○○藏匿。甲○○於次日委請其不
    知情之配偶田隆，存入亞洲水泥股份有限公司Ｒ－０一八九號帳戶，以避人耳目
    。
二、王光逵另於八十一年一月六日，以電話聯絡乙○○後，在機電處辦公室附近，支
    付廣告溢收款四十萬元予乙○○，乙○○報告並將現金轉予戊○○，兩人不將現
    金歸公，共同從中圖利。
三、癸○○另於七十九年九、十月間，受有限責任台北市政府捷運工程局員工消費合
    作社（下稱捷運員工合作社）之委託，向漢一西餅公司採購月餅贈送員工作為中
    秋節（七十九年十月三日）禮物，竟意圖與辛○○共謀，為辛○○之不法利益，
    並基於概括之犯意，癸○○與漢一西餅公司實際負責人盧繼珊接洽時，兩人共謀
    ，明知月餅總價約為四十三萬五千元，竟由盧繼珊開立七十九年十月一日期面額
    五十萬一千六百元之發票，憑以報銷，收受漢一西餅公司交付之回扣約六萬六千
    餘元，足生損害於捷運員工合作社；取得回扣後，在捷運局辦公室，交付知情之
    丙○○收受，作為統籌開銷之用。八十年九月間，癸○○再受捷運員工合作社之
    委託，向漢一西餅公司訂購中秋月餅約一千七百盒時，基於概括犯意，與辛○○
    共謀，由癸○○與該公司副總經理韓念成接洽時，共同意圖為辛○○不法利益，
    而為違背任務之行為，由韓念成指示知情之副理楊克強，將訂價六五折之月餅，
    開立七五折，八十年九月十八日期面額五十五萬六千二百八十元發票，持往福利
    社報帳請領，約隔十日，由韓念成指示楊克強將漢一西餅公司之回扣約七萬四千
    一百元，交予癸○○，足生損害於捷運員工合作社。回扣取得後，亦在捷運局辦
    公室，交付知情之丙○○收受，用以支應辛○○無法報銷之開支。
四、丁○○於七十九年十二月間，受捷運局員工合作社之委託，督導採購八十年春節
    禮品男女對錶二千組贈送員工，而與全有禮品公司負責人區家麟接洽時，原議妥
    每組對錶價格為七百元，乃丁○○與辛○○共謀，為辛○○之不法利益，為違背
    任務之行為，而與區家麟基於共同犯意之聯絡，由區家麟以每組八百元之價格，
    開立總價款一百六十八萬元之不實發票，持以向捷運局員工合作社請款。八十年
    一月二十八日，區家麟取得貨款後，旋於同年月三十日在捷運局將浮報款二十萬
    元交與丁○○，丁○○得手後，即將之交付知情之丙○○統籌保管，足生損害於
    捷運局員工合作社。又基於同前之概括犯意，於八十一年二月至五月間，受捷運
    局員工消費合作社之委託，向太揚公司採購工程合約圖說等物品時，與辛○○共
    謀，意圖為辛○○不法之利益，連續為違背任務之行為，在捷運局收受太揚公司
    負責人張夢玲交付之四筆回扣，共十一萬六千九百一十八元。丁○○得款後，均
    在捷運局辦公室交付知情之丙○○保管，用以支應辛○○無法報銷之開支，足生
    損害於捷運局員工合作社。
五、戊○○係捷運局機電處祕書室主任，乙○○係該機電處廣告刊登業務承辦人，均
    為依據法令行事購辦公用物品之人員。八十年八月間起，捷運局機電處委託王光
    逵刊登廣告，戊○○與乙○○基於共同犯意之聯絡及概括之犯意，推由乙○○就
    委託刊登廣告事宜，於八十年十一月間，收受王光逵所交付八十年八月至十一月
    間廣告費回扣款，計十一萬四千元。復於八十一年一月間，收受王光逵所交付廣
    告費回扣款，計一萬一千二百元。得款後，兩次均交戊○○，從中牟利。另戊○○於八十一年二月間某日，在捷運局機電處辦公室，獨自與棉華廣告社實際負責
    人陳蔚萍商談廣告刊登事宜，陳蔚萍表示如由棉華廣告社刊登廣告，以廣告費抽
    取一成二款項為回扣款。嗣自同年五月八日起至七月三十一日止，前後共委由棉
    華廣告社刊登八十萬四千二百二十五元之廣告，陳蔚萍委請不知情之同事許書桂
    ，在捷運局機電處交付九萬七千七百零七元之回扣款，由戊○○收受。
六、案經法務部調查局北部機動組移送，庚○自首，癸○○、丁○○、己○○、壬○○、乙○○、丙○○、戊○○分別自白其一部或全部犯行，由臺灣台北地方法院
    檢察署檢察官偵查起訴及移送本院併辦。
    理  由
壹、被告辛○○部分：
    按被告死亡或為被告之法人已不存續者，應諭知不受理之判決，刑事訴訟法第三
    百零三條第五款著有明文，本件被告辛○○已於九十三年三月三十一日死亡，有
    死亡證明書在卷足稽，原判決未及審酌，自有未洽，應由本院將原判決關於被告
    辛○○部分撤銷，揆諸首揭條文規定，就被告辛○○部分諭知不受理之判決，並
    不經言詞辯論為之。
貳、被告癸○○、子○○、己○○、丁○○、丙○○、庚○、乙○○、壬○○、甲○○、戊○○部分：
一、本件檢舉人王光逵，有關支付廣告費回扣部分，其正確金額為何。本院於前更審
    中傳訊王光逵，王光逵表示因時間已隔十年，無法詳細列表說明，一切以檢調單
    位所述與資料為準。按會計法第八十三條規定，各種會計憑證之保存期限，至少
    為二年，屆滿二年，經上級機關與審計機關之同意，得予銷燬；審計法第二十七
    條規定，憑證之保管期限為十年。加以，王光逵係以「學海」等三、四家廣告社
    具名申請，非以其個人名義請款，是本件有關刊登廣告之憑證，難以調閱。本院
    唯有依現存資料認定之。查調查站移送書附送之捷運局刊登招標廣告支出費用明
    細表（證五十八）、機電處招標公告廣告費清單（證五十九），係依據捷運局會
    計室資料所制作，其中機電處廣告費部分，該處覆函金額與移送書金額所載相同
    ，其中捷運局局本部費用部分，除王光逵未代理刊登部分外，王光逵及被告等對
    之不爭執，是本院剔除有誤者外，餘為王光逵受託刊登廣告之費用額。依證人王
    光逵所述，其代理聯合報、中國時報、經濟日報、工商日報。被告乙○○供稱：
    「捷運局本部祕書處及機電處祕書室，大部分委託王光逵經辦業務，另外也有青
    年日報、自由時報。王光逵是負責中國時報、聯合報、CHINA POST, CHINA NEWS
    等報紙廣告。」（第一八一一六號偵卷第六十六頁反面）據王光逵與被告己○○
    等五人在錢櫃西餐廳之對話錄音，王光逵表示：「從籌備處開始，我跟富小姐他
    們有默契，講明了一人一半，因我自己還要給代收處，不光是我一個人要．．．
    ，我這邊中時、聯合都沒有賺，一毛錢利潤都沒有，我主要只賺英文報紙。」「
    ．．．英文報紙本來也要退（錢）給你們。」關於稅金，中時、聯合不吸收，但
    CHINA NEWS, CHINA POST的話一定要吸收。」被告戊○○稱：「像CHINA POST（
    中國郵報）１／４版．．．超出六倍。」王光逵表示「沒有六倍，我承認有四倍
    ，我有給CHINA POST的賺一手。」戊○○稱：「CHINA POST施玉芳小姐她會退很
    多錢。」王光逵續表示：「我就開三萬多塊給她。．．．我有給他好處，她不應
    出賣我。」「我還要跟CHINA POST談。」「現在總局登英文部分很少。」被告丙○○嗣稱：「我真的不知道你英文報紙賺那麼多。」等情（第一八一一六號偵卷
    第一一七、一一八、一一九、一二二、一二五、一二七、一二八、一二九頁）。
    據此，扣除其他廣告社所登或其他報社所登，本院認為以中時、聯合、工商、經
    濟等四家中文報及中國郵報、中國日報等二家英文報，為計算標準。核算結果，
    七十六年九月起至八十年七月，其每月廣告費如附表二、三所示，特先敘明。
二、關於被告癸○○部分：
  (一)上訴人即被告癸○○否認部分犯行，辯稱：起訴書所載王光逵退傭金額一百餘萬
    元不確實，被告沒有虛報採購文具，亦無收取漢一西餅公司月餅回扣。如鈞院認
    被告仍觸犯刑章，請斟酌被告係受長官威逼，情非得已，所得款項亦絲毫未納入
    私囊，悉數支付長官所需，請減輕處罰云云。
  (二)經查：
    1.被告癸○○畢業於海軍官校，七十四年九月退伍後，至榮工處服務，七十五年
      七月起轉任捷運籌備處工務行政組組長，七十六年二月捷運局成立，改任為行
      政室主任，至八十年一月改稱為祕書室主任，八十年七月交由丁○○接任，屬
      公務人員，此為癸○○所是認。
    2.廣告商王光逵續付廣告費一成為回扣，交付予庚○、乙○○、丙○○等人，經
      證人王光逵證明屬實（第一七九八二號偵卷第一０九頁、本院上字卷第二十三
      頁）。
    3.癸○○因其長官辛○○局長特支費不足，雜支無法依法報銷，指示設法籌款後
      ，與當時部屬即子○○課長及廣告業務承辦人庚○基於共同犯意聯絡，自七十
      六年一月間起至同年十月間止，連續收取廣告商王光逵之廣告費用回扣款（稱
      回佣），計二萬零四百零一元，由庚○負責保管，支用被告辛○○特別費無法
      核銷部分之支出乙事，業據癸○○供承不諱（第一九六二一號偵卷第一七七頁
      至第一八一頁），並表示收取回扣款一成，係自其擔任該局行政室（祕書室）
      主任期間開始的，因擔任他人（指被告辛○○）屬下，有不得已之苦衷，並用
      以支付辛○○住處水電、瓦斯、電話費以及支付辛○○天母住宅與北投別墅之
      裝修費用等情（第一九六二一號偵卷第一八一頁至第一八五頁、一審卷(一)第九
      十七頁反面、本院上訴字卷(二)第一四七頁反面至第一四八頁），核與共同被告
      庚○供詞相符（第一九六二一號偵卷第三七二頁、第一七九八三號偵卷第二二
      三頁至第二二五頁、第二五四０六號偵卷第十六頁反面）。
    4.癸○○與子○○、庚○，勾結瑞堂文具公司黃清吉，共同虛報價額五萬九千元
      部分，業據共同被告庚○向調查局北機組自首時陳述明確，並稱：「虛報採購
      項款之行為，是由子○○自己想出來的，由瑞堂文具公司提供估價單及發票供
      報銷，將國庫支票郵寄廠商，由該廠提領現金後轉交其本人，此事前後均向癸○○報告，並獲其首肯，所得款項用於辛○○特支費不敷使用、三節送禮及其
      私宅水電、瓦斯及電話費之花費」（第一七九八三號偵卷第二二六頁、第二二
      七頁）。癸○○亦坦承：「據我所知，子○○等人從事虛報，大多在三節，平
      時亦有虛報。」「據子○○告訴我，配合虛報廠商是標準書局、瑞堂書局。」
      「庚○所供，大致上屬實。因子○○、己○○兩人感受齊局長之壓力。」（第
      一九六二一號偵卷第二四一頁反面、第一八一頁反面、第一八二頁正面）。核
      與證人即瑞堂文具公司黃清吉所供：「庚○要求我開立收據供其向捷運局報銷
      並請款，其中扣押物００一，七十六年支票日曆簿中在十月二十三日存入捷運
      局支票0000000號，金額五萬九千元，即是庚○要我提供收據虛報款項
      之支票，『多開』二字係由我書寫，以與正常之交易加以區別，領出現金後交
      予庚○，以支付長官的交際費用」（第一七九八三號偵卷第四四二頁至第四四
      四頁），並有該支票日記簿註明「多開─捷運局」影本附卷可證（同上偵查卷
      第四四五頁）。
    5.七十七年一月起至同年三月止，與課長己○○、技工庚○，共謀連續收取王光
      逵廣告費回扣款如附表一所示，亦據癸○○、庚○供認在卷（筆錄頁數同前述
      (三)）。
    6.癸○○等人，復於七十七年二月，以不實之憑據，虛報詐領八萬五千五百元，
      亦據被告庚○及共犯黃清吉供明在卷（詳前揭(四)筆錄頁次），而依調查局扣押
      證物中編號００二，七十七年支票日期簿在二月二十五日，存入捷運局支票號
      碼0000000號金額八萬五千五百元，復有該支票日期簿（載明多開─捷
      運局，金額八五五００）影本附卷可按（第一七九八三號偵卷第四四六頁），
      與癸○○所供浮報價額自其任主任開始（一審卷(一)第九十七頁反面）亦相合
      。黃清吉於法院雖稱捷運局承辦人因向他人採購，原憑證遺失，要求設法開立
      云云，倘其他廠商之憑證遺失，由他廠商補開即可，無庸黃清吉越俎代庖，嗣
      所證違背情理，乃脫免自己刑責之藉口。
    7.癸○○、己○○、乙○○三人，共同自七十七年四月起至同年九月止，收取廣
      告商王光逵回扣三萬四千四百七十七元（廣告費三十四萬四千七百七十二元）
      部分，癸○○自白有收一成之廣告回扣，共同被告己○○於檢察官偵查中亦陳
      稱：伊自七十六年六月間起，擔任捷運局事務課長，子○○告知廣告費有一成
      回扣，用以支付局長特支費不足部分與支用情形（第一七九八三號偵卷第四二
      六頁反面、同卷第四六四頁、第一八一六０號偵卷第六十一頁至六十五頁、第
      一二九頁、第一三五頁以下），復據共同被告乙○○供承不諱（第一七九八三
      號偵卷第九十三頁、第一七一頁反面、第一八一一六號偵卷第一七二頁、第一
      七三頁）。
    8.癸○○、子○○、乙○○及標準書局負責人陳立共謀，由陳立提供不實之
      估價單、發票，由乙○○虛報採購文具，呈報批准，國庫支票交由陳立兌領
      ，累積至相當金額後，由標準書局於七十八年六月十五日、同年八月二十日，
      分別簽發二張支票，面額合計五十三萬七千三百三十二元，交付丙○○兌領後
      統籌保管支付辛○○無法報銷之私人開銷等情，業據共犯陳立於調查局訊問
      時供述甚明（第一七九八三號偵查卷第二七五頁）、及證人即陳立之妻陸亞
      敏供證在卷（第一七九八二號卷第九十八頁、第九十九頁），並有標準書局陳
      立名義簽發，七十八年六月十五日及同年八月二十日，金額分別為十四萬七
      千五百三十二元及三十八萬九千八百元之支票二張，退還被告丙○○存入其開
      紙支票正背面影本附卷足憑（第一七九八二號偵查卷第九十六頁、第九十七頁
      ），而陳立與陸亞敏於檢察官偵查中復均供稱該二張支票均有兌領（見同上
      偵查卷第一一０頁），乙○○亦坦承上情無訛。即被告癸○○亦供認；「配合
      虛報廠商有標準書局，因己○○感受齊局長之壓力。」（第一九六二一號偵卷
      第二一四頁反面、第一八一頁反面）。事證至為明確。最高法院發回意旨，質
      疑此虛報部分，是否在起訴範圍。有關其起訴與否，姑且不論，因癸○○有勾
      結廠商黃清吉前揭虛報採購案（前述4.、6.），兩者有連續犯關係，本院得一
      併審究（有關起訴範圍，於乙○○部分，再予詳述）。被告癸○○及最高法院
      發回意旨，指依捷運局八十五年七月二十五日（八五）北市捷行字第八五０一
      四００六號函，現付之付款憑單並無其交易情形，質疑其正確性，經查，公家
      機關，或因手續稽延，或因備用零用金不足，廠商請款日與公家實際發款日，
      常不相同，捷運局前函指七十七年、七十八年有關各筆交易，各該日無「撥付
      」，僅言各當日無實際「撥款」，並非否認廠商全無請款行為。以實例說明之
      ，本案被告乙○○、戊○○於八十一年會計年度，坦承收取廣告商王光逵一成
      之廣告費回扣款，約十二萬元（詳後述），依此推算，王光逵刊登之廣告費，
      當年約有一百二十萬元左右，捷運局公函卻指王光逵僅經手五十一萬餘元，大
      不相同，是捷運局函文，與真相不見得相符。尤其陳立證稱：原先是小筆款
      項，幾筆湊成相當數目後，再開立支票，共開二張支票，上述虛報款即湊合數
      筆價款而來（第一八一一六號偵卷第二０三、二０四頁），捷運局內帳自難以
      顯現查出。該部分虛報採購、詐領公款，有被告自白、共犯供述、證人證言及
      兌領支票，人證、物證俱在，犯行極為明確，捷運局前函不足為被告癸○○及
      其他被告之有利證明。至陳立嗣稱僅退貨退回扣款約一百餘萬元，無虛報價
      額乙節，標準書局職員陸益濃證稱捷運局有無退貨我不清楚（第一九六二一號
      第一七０頁反面），兩者所述不一，陳立嗣供述，與癸○○、乙○○所述不
      同，陳立事後翻供，係恐自己涉有刑責，作不實之供述。又因各項會計憑證
      已逾保存年限，無法取得，詳如首開說明，自無法就廣報採購詐領公款過程中
      所製作之估價單、發票登載不實之公文書及付款憑證等附卷參酌，惟不能據此
      即認被告等無此犯行。
    9.癸○○與己○○、丙○○共謀收取七十七年十月至八十年六月廣告費回扣事，
      亦據共犯己○○、丙○○陳明在卷，癸○○對此亦不爭執。至於八十年七月份
      廣告回扣，因其登報時間、入帳時間，分別為八十年七月二十七日（一筆）、
      七月三十一日（兩筆），在癸○○七月十五日卸任之後，故不計入其回扣金額
      。另八十年五月四日支出九千六百元，及八十年五月二十三日四千二百元兩筆
      既記明刊登中央日報非被告所託之報社，自不在被告等收取回扣之範圍內，併
      此敘明。
    10.癸○○於七十九及八十年間，兼任捷運局員工福利社經理，因與漢一西餅店實
      際負責人盧繼珊及副總經理韓念成熟識，連續兩年負責向漢一西餅店購買中秋
      月餅，已據其自承在卷（第一九六二一號偵卷第一一三頁正反面）。而漢一西
      餅之經理（原為副理）楊克強於北機組證稱：「我處理過八十年中秋月餅銷售
      月餅予捷運局之業務。我依副總經理韓念成指示，將估價單送至捷運局交給癸○○本人，後來捷運局訂購一千多盒，每盒依訂價之七五折計算。」「送完貨
      後，我向女性承辦人詢問單價，依定價七五折或六五折計算。當時承辦人表示
      需向上級長官癸○○請示，並要我稍候。不久我就接到副總韓念成打至捷運局
      找我的電話，責怪我此事怎能說溜嘴，並指示我發票按七五折開立，我即依指
      示開立訂價七五折的發票，並取得貨款後離開。」「我取得貨款後，韓念成交
      給我裝有現金的信封袋（約六、七萬元），指示我親自交給癸○○後立即離開
      ，不要多逗留。由於上次與承辦小姐詢問開立發票之事受到責怪，為免回扣之
      事曝光，我遵照指示將裝有現金的信封袋親交癸○○本人後隨即離開。」「在
      此次交易前，韓念成即向我表示需送回扣，且捷運局以前向漢一公司購買中秋
      月餅即有索取回扣的情形。」（第一七九八三號偵卷第二四五頁正反面、第二
      四六頁正面），於偵查中證稱：「八十年中秋節過後十天左右，公司副總韓念
      成告訴我月餅的回扣叫我送給癸○○，就是一成，有零頭。我親自交給癸○○
      」（第一九六二一號卷第一六九頁反面）；證人即漢一公司職員余昌婉於檢方
      結證：「捷運局七十九年、八十年都曾購買月餅。」「我知道有回扣的事情」
      （第一九六二一號偵卷第一七０頁反面、第一七一頁正面）；捷運局職員高雪
      芬證稱：「漢一公司業務員前來收款時，詢問發票開立的金額，是採較高金額
      或較低金額。我很詫異，請業務員稍候，因當初是癸○○交付我向「漢一」購
      買月餅，我立即撥分機向癸○○報告，癸○○請業務員直接聽電話。當天下午
      ，丁○○要我到他辦公室，嚴重責怪我何以將業務員詢開立發票之事宜直接向
      癸○○報告。」（第一七九八三號偵卷第二八二頁正反面）；證人漢一公司副
      理余昌婉另證稱：「楊克強持空白發票至捷運局開立時，捷運局有一位人員打
      電話給韓念成，我在旁聽韓念成接聽電話的口氣，似乎該人員對韓念成有所牢
      騷。韓念成與該人員談完話後，以電話轉接給在捷運局之楊克強，韓念成並對
      楊克強發脾氣，指示揚克強開立總金額就是五五六、二八０元。」（第一七九
      八三號偵卷第二三三頁正反面），並稱：「我依盧繼珊指示填寫訂購登記表，
      捷運局採購總價款為四三五、二００元，依盧繼珊（自己）填寫發票存根完成
      交易為五０一、六００元」（第一七九八三號偵卷第二三二頁）；共同被告丙○○亦供承：「七十九年購買月餅取得之回扣款，係由癸○○交給我；八十年
      購買月餅取得之回扣，則是由丁○○在他辦公室交給我，當時癸○○也在場。
      回扣款項各約陸至柒萬元不等」（第一七九八三號卷第三四四頁反面、第三四
      五頁正面）。楊克強等人證詞，環環相扣，互核一致，復與丙○○所述相合
      ，並有扣案之漢一公司統一發票、訂購登記表可資佐證，參以癸○○自承：「
      與楊克強無利害關係」（第一九六二一號偵卷第一一四頁），是購買月餅有回
      扣款。依七十九年發票等資料，訂購月餅價額約為四十三萬五千二百元，統一
      發票面額為五十萬一千六百元，兩者有價差，回扣約六萬六千四百元。依楊克
      強所言，回扣一成，六五折售價，開七五折發票，依余昌婉所證：「團體訂購
      七五折」「韓念成有告訴我，八十年賣月餅給捷運局，不賺錢，因訂價六五折
      ，已經是到公司的底價了。」（第一九六二一號卷第一七０頁反面、第一七一
      頁正面），按回扣為一折，以漢一公司八十年九月十八日面額五五六、二八０
      元計算，八十年中秋月餅回扣，約為七萬四千一百元（556,280元÷0.75× 10
      ％= 74,100元）。其中，七十九年度，癸○○與盧繼珊共同犯罪；八十年度，
      癸○○與韓念成、楊克強，共同犯罪（楊克強開不實發票，交回扣予癸○○，
      癸○○交回扣予丁○○，丁○○再交丙○○保管。因被告否認，查無證據丁○○共同背信，丁○○僅收贓而已，不在起訴範圍）。楊克強在檢方所證本件為
      借貸款，屬逃避自己刑責及迴護共犯之詞。因交易額與請款額有差價，證人韓
      念成自無傳訊必要。余昌婉於偵查中否認有交付回扣之事，亦不足取。於本院
      請求去函捷運局員工消費合作社查明中秋月餅採購程序亦無必要。
  (三)被告癸○○收取廣告費回扣，核係犯對於主管事務直接圖利罪；虛報採購案，詐
    領公款，核係犯利用職務機會詐取財物罪、刑法第二百十六條、第二百十五條行
    使業務登載不實文書罪（估價單）、刑法第二百十六條、第二百十三條行使公務
    登載不實文書罪、商業會計法填製不實會計憑證罪（最高法院八十九年台上字第
    七七０五號確定判決，指虛報採購，涉犯行使偽造文書及利用職務機會詐取財物
    瀆職罪）；收取中秋月餅回扣，依捷運局八十二年北市捷行字第二二四八九三號
    函，委託人為捷運局員工合作社，因員工合作社屬社團法人組織，並非公務機關
    ，被告勾結商家，開立不實發票，提高價額請款，收取回扣牟利，核係犯刑法第
    三百四十二條第一項之背信罪、商業會計法填製不實會計憑證罪。檢察官就收取
    廣告回扣直接圖利罪部分，及收取月餅回扣背信罪部分，誤為收受賄賂或收取回
    扣罪，就虛報採購、詐領公款部分，誤為購辦公用物品浮報價額罪，起訴法條，
    應予變更，本院並就有牽連關係之行使業務不實文書罪與填製不實會計憑證罪，
    就實質上一罪之行使登載不實公文書犯行，併予審究。被告（與庚○等人），業
    務登載不實及公務登載不實後，持之行使，登載之低度行為，為行使之高度行為
    所吸收，均不另論罪。關於虛報採購、詐領公款部分，及開立不實憑證收取月餅
    回扣部分，所犯前述各罪，分別有方法、目的之牽連關係。被告多次觸犯前揭各
    罪，方法相同，時間相接，犯同一構成要件之罪，顯係基於概括犯意反覆為之，
    應分別依連續犯規定，論以一罪。按戡亂時期貪污治罪條例施行後，於六十二年
    八月十七日公布修正，八十一年七月十七日又公布修正，並更名為貪污治罪條例
    ，八十五年十月二十三日再度公布修正，另商業會計法五十七年一月八日修正公
    布後，八十四年五月十九日再公布修正，被告犯罪後，法律有變更，本院比較新
    舊法，關於直接圖利罪，應依戡亂時期貪污治罪條例第六條第三款論處，關於詐
    取公款部分，應依八十一年修正貪污治罪條例第五條第一項第二款論處，關於填
    製不實會計罪，應依五十七年修正商業會計法第六十六條第一款論處。被告與附
    表一所示之人，在附表所示時間，分別有共謀之犯意聯絡，或行為之分擔，應分
    別論以共同正犯（詳如附表一）；其中填製不實憑證部分，分別與商家有身分關
    係之黃清吉、陳立匯、盧繼珊、韓念成，共同犯罪，依刑法第三十一條規定，以
    共犯論。被告所犯虛開發票分別詐領公款、背信，依先連續後牽連之法則，從較
    重之詐取公款罪處斷。連續直接圖利，與連續詐取公款，犯意各別，方法不一，
    構成要件有異，應合併處罰。被告上訴，否認收取月餅回扣，非有理由，但原判
    決該部分有可議之處，應撤銷改判。被告於偵查中自白其貪瀆犯行，分別依前述
    戡亂時期貪污治罪條例第九條、修正貪污治罪條例第八條，減輕其刑。被告因局
    長辛○○特支費不足，不敷支付開銷，據實以報後，受其斥責，乃為其籌措經費
    來源，支付特支費無法核銷部分及辛○○私人開銷，並未將之中飽私囊，故其犯
    罪情狀，尚堪憫恕，雖處以最低刑，猶嫌過重，爰依刑法第五十九條之規定，遞
    減輕其刑。關於直接圖利犯行，其最後行為在八十年六月間，關於詐取公款犯行
    ，其牽連之填載不實憑證罪，最後犯罪時間在八十年九月間，依司法院院解字第
    三五四０號解釋，本院礙難依七十七年及八十年減刑條例減其刑罰。爰審酌被告
    癸○○素行良好，多次受長官斥責，致誤罹重典，犯後態度良好，及其他情狀，
    從輕量處如主文所示之刑，依法宣告禠奪公權，如附表所示圖利所得及詐取公款
    所得，應予追繳沒收，如全部或一部無法追繳時，以其財產抵償之。並定其應執
    行之刑。
三、關於被告丁○○部分：
  (一)上訴人即被告丁○○否認有何犯行，辯稱：屬下所為，伊對前已存在之回扣款項
    ，僅單純知情放任不負共犯罪責云云。
  (二)經查：
    1.被告丁○○與共同被告癸○○，同時於五十九年畢業於海軍官校，被告於八十
      年七月十五日接癸○○之遺缺，擔任捷運局秘書處主任，此為被告所承認。癸○○交卸秘書處主任後，廣告商依然送回扣予秘書室，業據癸○○陳明在卷，
      而廣告商王光逵按廣告費用一成作為回扣，經證人王光逵證述無訛。共同被告
      丙○○復稱：「子○○、丁○○、己○○，除廣告費回扣外，亦曾收受廠商送
      回扣，並將回扣款項交由我統一保管。」（第一七九八三號偵卷第三五九頁反
      面、第三六０頁正面），並撰寫自白書，表示：「每二至三月，我寫明細表給
      己○○核查。己○○升任專員，他叫我以後明細表送給當時主任看，後來我就
      給丁○○核查。」（第一八一六０號偵卷第一三八、一三九頁）；己○○供稱
      ：「廣告費回扣，丙○○有用她本人名義於銀行存放，作為局長特支費不足時
      使用。因癸○○係前任秘書室主任，丁○○為現任秘書室主任，丙○○對回扣
      使用情形，均會向他們報告。我有時正好在主任辦公室，才會聽到一些。」（
      第一八一六０號偵卷第六十四頁反面、第六十五頁正面），並稱：「廣告費回
      扣之帳目，交由我過目，我看完後，有時我，有時由丙○○拿帳目向癸○○報
      告。一直至我升任秘書室專員，因癸○○升任正工程司，丁○○由專員升任祕
      書室主任，才改向丁○○報告。」「丁○○有審核使用廣告費回扣之帳目。」
      （第一八一六０號偵卷第一一四、一一五頁）。被告亦供稱：「我八十年七月
      十五日調任秘書室主任。我知道特支費不夠時，由這筆回扣支付。我有看丙○○作的明細表。」（第二五四０六號偵卷第三十一頁反面），並稱：「辛○○
      每月的特支費，不敷使用。丙○○曾兩次將回扣款項收支明細表，送交我審核
      。我考慮丙○○保管及辦理回扣之業務，時間已久，比較熟悉，所以我向渠表
      示我完全信任她，不用審核。」（第一九六二一號偵卷第一七三頁第一行、第
      一七四頁正面）。辛○○特支費不足，被告身為秘書室主任，彼此關係密切，
      前任主任癸○○恰為自己同學，被告亦早知悉有廣告回扣事，自有請教癸○○
      ，以籌措金錢解決問題，倘被告未涉入，理應禁止之，乃聽取部屬報告，多次
      審核回扣明細表，並囑付丙○○銷毀明細表，以免曝光，謂無共謀收取廣告費
      回扣，殊與常情有違。至於廣告回扣之金額，八十年七月（下旬），三筆廣告
      費計十二萬七千五百元，則回扣為一萬二千七百五十元。八十年八月至同年十
      月之回扣，依捷運局八十六年七月八日北市捷行字第八六二０三三０八００號
      函：「八十年以前之刊登廣告資料，：：：經查閱結果，支付廣告費之支票抬
      頭皆為廣告社或廣告公司，故無法明確判別支付王光逵所領取廣告費之金額及
      開始日期」，因廣告商有多家，王光逵為其中之一，既無法明確析分王光逵之
      廣告費用額，依「罪證有疑，利益歸於被告」之原則，本院僅認定八十年七月
      之回扣（其他部分，本院就被告丁○○及附表一相關被告，不另為無罪之諭知
      ）。
    2.廣告商王光逵報價較高，超出市場行情，多收廣告費，捷運局相關人員，於八
      十年十一月間，在錢櫃餐廳與王光逵會商解決之道，與會人員均知悉王光逵所
      擬退還者，為溢收之廣告費，應歸入國庫，此情為共同被告己○○、壬○○、
      丙○○所供承，退款金額，當日雖未確定，但雙方達成協議，王光逵應正確核
      算並退還廣告溢收款，經王光逵證明無訛，且有對話錄音譯文可參，會後因己○○先行離席，壬○○將會商內容及結果，分別報告己○○及被告丁○○，亦
      經壬○○陳述在卷（第一八一一六號偵卷第二二一、二二二頁）。日後王光逵
      與丙○○繼續洽商，終於達成協議，王光逵願退款七十萬元，被告同意後指示
      由第三人取款，以避免東窗事發，丙○○囑請友人盧美鳳協助，遭盧女所拒，
      丙○○情非得已，乃親自出馬取錢，復經共犯丙○○（第一八一六０號偵卷第
      一三三頁反面第一、二行、第一九六二一號偵卷第二一八頁倒數第一－三行）
      、證人盧美鳳證明無誤。八十年十二月十七日，王光逵約好丙○○交錢，並繳
      約友人邱珍莆以長鏡頭照相機拍攝經過，丙○○在捷運局附近出面拿取七十萬
      元現金，經王光逵、邱珍莆結證屬實，丙○○亦供認無訛，並有扣案之照片可
      稽（照片編號第二十八號至第三十二號）。丙○○取得現金後，隨即持往報告
      被告丁○○，並依被告指示，將之併入回扣款，並將其中五十萬元交由甲○○
      保管，亦據丙○○供承甚詳（第一八一六０號偵卷第一三三頁反面），甲○○
      亦坦陳收到五十萬元無誤（有關筆錄頁次，見共同被告甲○○理由部分）。被
      告在律師陪同下，在北機組供稱：「丙○○收了廣告商王光逵退還七十萬元溢
      收款後，到我辦公室報告此事，因丙○○一向負責保管回收款項，所以我當時
      交待丙○○自行處理。」（第一九六二一號偵卷第一七四頁反面、第一七五頁
      正面），嗣稱：「調查局筆錄實在，我辯護人亦有在場。」、「丙○○向王光
      逵拿七十萬元溢收款，有來向我報告，我說你自己處理。」（第一九六二一號
      偵卷第一九一頁正反面）；共同被告壬○○亦稱：「這些錢由丙○○保管，丁○○指示支應（局長特支費之用）。」（第一八一一六號偵卷第六十二頁反面
      、第六十三頁）。被告事先知悉廣告商欲退還溢收款，俟退款金額確定，指示
      第三人出面取款，以避免案發，嗣金錢到手，竟不指示歸公入庫，反而指示「
      併入回扣款」、「自行處理」，其顯係參與犯罪，共同收取七十萬元溢收款，
      絕非單純事後知情而已。
    3.被告於八十年一月間，受捷運局員工消費合作社之委託，向全有公司購買男女
      對錶時，與該公司負責人區家麟協商，共同以不實發票申報價款浮報二十萬元
      乙節，亦據證人區家麟於偵查中供證在卷，並有記載捷運局價款之現金日（週
      ）報表附卷可稽（第一七九八三號卷第二四三頁）。共同被告丙○○亦多次陳
      稱：「丁○○任職專員期間，於八十年六月，負責監督採購年節禮品男女對錶
      ，收受廠商回扣，交給我約二十萬元的現金回扣款，指示併入回扣款項中使用
      。」（第一七九八三號偵卷第三六０頁正反面、第一九六二一號偵卷第二一六
      頁反面）。被告本人則兩度稱：「我與區家麟無私人仇怨或金錢往來。（第一
      九六二一號偵卷第一二七頁反面、第一二九頁），區家麟無誣指之必要。此部
      分背信犯行，罪證明確。雖事後區家麟翻異前詞，否認有浮報之事，要係逃避
      己責及迴護被告之詞。
    4.被告於八十一年二月至五月間，向承包合約圖說之廠商太揚有限公司收取十一
      萬六千九百一十八元回扣款部分，已據太揚有限公司負責人張夢玲於偵查中指
      述甚詳（第一七九八三號卷第二五０頁至第二五三頁），並有查扣之現金帳、
      支票影本在卷可證（第一七九八三卷第二五八頁）。共同被告丙○○偵查中亦
      陳稱：「太揚公司業務人員於每次致送捷運局回扣款項時，丁○○均會要我至
      他辦公室內，並當面交代對方將裝有現金回扣款項的信封交給我，我於事後會
      將信封內的現金點清，併同太揚公司夾放於信封套內之明細表，當面向丁○○
      報告，渠審核無誤後，均會指示我併入所保管回扣款項中使用。」（第一七九
      八三號偵卷第三五九頁反面）。被告本人復稱：「我與丙○○、乙○○、壬○○、己○○、張夢玲、區家麟之間，沒有私人仇怨或金錢往來。」（第一九六
      二一號偵卷第一二九頁），張夢玲與丙○○（及壬○○等人）所言，無偏頗、
      陷害之虞。該背信收受回扣之犯行，亦足以認定。
  (三)被告丁○○收取廣告費回扣及廣告費溢收款，核係犯對於主管事務直接圖利罪，
    因溢收款在歸入公庫以前，屬公務上所持有，非「公有」可比，故不論以最重之
    侵占公用、公有財物罪責；受捷運局員工合作社之託，購買手錶，與商家共謀開
    立不實發票，收取回扣，核係犯刑法第三百四十二條第一項之背信罪及商業會計
    法開立不實憑證罪；受員工合作社委託，採購圖說，收受回扣，核係犯刑法背信
    罪。檢察官認為被告觸犯購辦物品收取回扣收受賄賂及公務登載不實罪，起訴法
    條，應予變更。被告上訴，否認犯罪，為無理由，因原判決該部分適用法律不當
    ，應由本院撤銷改判。如同共同被告癸○○部分理由所述，比較新舊法，直接圖
    利罪部分，依戡亂時期貪污治罪條例第六條第三款論處，開立不實憑證部分，依
    五十七年修正商業會計法第六十六條第一款論處。多次直接圖利、背信，係基於
    概括犯意為之，應分別依連續犯之規定各論以一罪。所犯連續背信與不實憑證，
    有方法、目的關係，應從較重之填製不實會計憑證罪處斷。（兩罪法定刑有期徒
    刑、拘役部分，規定相同，關於罰金刑部分，背信罪原為一千銀元以下罰金，提
    高為十倍，不實憑證罪原為一萬銀元以下罰金，提高為三倍）。被告與附表一所
    示之人，在附表所示之期間，分別有犯意之聯絡，或行為之分擔，應分別論以共
    同正犯；其中與全有公司負責人區家麟開立不實發票部分，依刑法第三十一條規
    定，亦以共犯論。所犯直接圖利罪，與填製不實會計憑證罪，犯意各別，罪名互
    殊，應分論併罰。被告於偵查中聽取丙○○報告收回溢收款，囑林女處理，可從
    寬認定為自白，關於圖利罪部分，依法減輕其刑。因捷運局局長特支費不敷使用
    及部分私人開支無法核銷，乃向廣告商取回扣及退還之溢收款支應，由被告丙○○統籌保管，而非中飽私囊，與一般貪污罪案情有別，其犯罪情狀，實堪憫恕，
    倘科以法定最低刑，猶嫌過重，特依刑法第五十九條之規定，就圖利罪部分，遞
    減輕其刑。爰審酌被告丁○○之犯罪動機、犯罪方法、犯後態度及其他情狀，分
    別量處如主文所示之刑，並定其應執行之刑。其中圖利罪部分，並依法宣告禠奪
    公權，所得七十一萬二千七百五十元予以追繳沒收，如全部或一部無法追繳時，
    以其財產抵償之。
四、關於被告子○○部分：
  (一)上訴人即被告子○○否認有不法犯行，辯稱：被告無收取廣告回扣款，亦無共謀
    虛報文具款，共同被告之供詞，不得作為認定被告有罪之證據。
  (二)經查：
    1.被告子○○自七十五年七月間起，擔任捷運籌備處、捷運局秘書室事務課長，
      負責採購事宜，至七十六年十二月，交由共同被告己○○接任，此業據子○○
      、己○○陳述在卷。
    2.廣告商王光逵受捷運局處之委託，自七十六年一月至同年十月，刊登廣告，請
      領廣告費二十萬四千零十六元，如附表一所示，王光逵按一成支付回扣款予捷
      運局人員，經證人王光逵結證屬實，且有廣告費用明細表可參（北機組證五十
      八）。王光逵於檢方並稱：「報社給我回扣二人（二成之誤），我給捷運局一
      成，他們要求的。」、「庚○與子○○在他們籌備處辦公室要求的。」（第一
      七九八二號偵卷第一０九頁第一、二、三行）；於北機組證稱：「富小姐及子
      ○○當時在民生東路籌備處，初次與我洽商刊登告業務時即表示，辛○○雖貴
      為局長，特支費非常少，不足以支付日常公關費用，希望提出廣告費一成為
      傭金，以供局長日常支付使用。由於報社會給我二成作為個人之傭金，扣除捷
      運局一成回扣，我尚有利潤，經雙方同意後，我即替捷運局刊登廣告。」、「
      談論當時，已近晚上七點，我與富小姐及子○○在場，並無其他人在場。」（
      第一七九八二號偵卷第十四頁正反面、第十五頁反面）。共同被告庚○自首時
      ，亦稱：「我奉當時行政室主任癸○○及事務課長子○○指使，向王光逵索取
      刊登廣告費十分之一作回扣，以供局長辛○○報銷開支之用，第一次洽談在事
      務課辦公室，有我、王光逵及子○○三人在場。」（第二五四０六號偵卷第十
      六頁反面）、「事後子○○帶著我到主任辦公室向癸○○報告已和王光逵洽妥
      收取廣告一成回扣之事。」（第一七九八三號偵卷第二三四頁）；子○○之當
      時上司癸○○陳稱：「齊局長指家中水電等費用，應由籌備處支付，：：：我
      找子○○研商解決之道，於是子○○找到承辦廣告業務廠商王光逵，由渠拿出
      費用來支付齊局長無法報銷之費用。」、「齊局長明確指示，其家中水電、瓦
      斯、電話費暨其他無可報銷之帳目，由本室想辦法替其支付，故本室前後兩任
      課長子○○、己○○均瞭解向王光逵收取廣告費回扣，用以支付齊局長家中雜
      支及其他無法報銷之項目。」（第一九六二一號偵卷第一七九頁至第一八一頁
      ）；子○○之繼任人己○○亦供承：「我接任事務課長一段時間，前任課長子
      ○○告訴我，捷運局刊登廣告之費用，廣告商均會將一成退回捷運局以為回扣
      ，用來支付局長特支費不夠時使用。」（第一八一六０號偵卷第六十二頁）、
      「子○○跟我言明庚○處保管有廠商退回之回扣款，專用於支付局長之雜支」
      （第一九六二一號偵卷第二三六頁）。是被告子○○有共同收取廣告費回扣之
      犯行。
    3.有關七十六年十月委請黃清吉提供不實發票、虛報採購文具、詐領五萬九千元
      部分，業據共同被告庚○供承：「除了廣告回扣外，子○○也曾經以虛報向標
      準書局（陳立匯）及瑞堂文具行採購文具用品之方式，來籌措局長特支費之不
      足。子○○指示我以發票報銷。報銷核准後，國庫支庫寄給該二商家，經二商
      家提領，再以現金轉交給我。這個方式是子○○想出來的。事前事後子○○都
      有向癸○○報告，採購單必須經過癸○○主任，並獲得其首肯。」（第一七九
      八三號偵卷第二二六、二二七頁）。癸○○供稱：「庚○及乙○○陳述，子○○、己○○曾向標準書局陳立匯、陸亞敏夫婦暨瑞堂文具行黃清吉，要求提供
      發票虛報採購，並獲得我同意，大致上屬實，（因）蔣、陳兩人感受齊局長之
      壓力。」（第一九六二一卷第一八一頁反面、第一八二頁正面）、「據我所知
      ，子○○等人從事虛報，大多在三節，平時亦有虛報。」「據子○○告訴我，
      配合虛報廠商是標準書局、瑞堂書局、文具行。」等情（第一九六二一號卷第
      二一四頁反面）。復經證人黃清吉證明無誤，並有支票日曆本、日記帳影本足
      憑（第一七九八三號偵卷第四四二頁至第四四六頁、北機組移送書編號００一
      、００二扣押物）。
    4.有關標準書局多次提供發票等憑據，虛報五十三萬七千三百三十二元文具貨款
      ，並於七十八年六月十五日、同年八月二十日，簽發支票退給共同被告丙○○
      兌領，業經癸○○陳明在卷，前已詳述，並經共同被告乙○○供述無誤，復經
      共犯陳立匯及其妻即證人陸亞敏供證屬實（第一七九八二號偵卷第九十五、九
      十六頁、第九十八、九十九頁、第一七九八三號偵卷第二七五頁）。而陳立匯
      以標準書局名義簽發，用以退款之兩張支票，經丙○○存入其華南銀行民生分
      行帳戶，提示兌領現金，亦經陳立匯、陸亞敏陳明無訛，且有支票影本足資佐
      證（第一七九八二號偵卷第九十六、九十七、一一０頁）。查子○○坦稱：「
      我印像中，局長特支費約一半月份有不足使用情形」、「我與癸○○、王光逵
      、庚○、乙○○、陳立匯、己○○等人沒有私人恩怨」等情（第一七九八二號
      偵卷第九十頁反面第八、九行，同卷第一二一頁反面第五行）。癸○○陳稱：
      「子○○與我家係世交，我與子○○從小即經常來往，所以辛○○詢問我是否
      願意隨他至捷運籌備處時，我要求帶二個人，該二人即為丁○○與子○○。當
      我初任工務行政組組長時，蔣在我手下任股長。」（第一九六二一號偵卷第一
      一四頁正面）。特支費既常年不足，無法節流，當需設法籌錢，而陳立匯等人
      ，與子○○素無嫌隙，尤其癸○○為子○○多年好友，提拔子○○，自無構陷
      之虞，所述應可採信。因此，子○○共同虛報採購詐騙公款之犯行，亦堪以認
      定。
  (三)核被告子○○所為，如前所述，比較新舊法及牽連關係，關於收取廣告費回扣部
    分，應依戡亂時期貪污治罪條例第六條第三款直接圖利論處，關於虛報採購詐領
    公款部分，觸犯舊商業會計法第六十六條第一款、刑法第二百十六條、第二百十
    三條、第二百十五條、八十一年修正貪污治罪條例第五條第一項第二款利用職務
    機會詐取財物罪，依詐取公務財物罪處斷。起訴法條，應予變更。所犯上述各罪
    基於概括犯意而為，均應依連續犯之規定各論以一罪。被告子○○與附表一所示
    之其餘被告、商業負責人，在附表期間，分別有犯意之聯絡，或行為之分擔，依
    刑法第二十八條、第三十一條，論以共犯。連續圖利、連續詐取公款，犯意各別
    ，構成要件不一，應併合處罰。關於圖利罪部分，其犯罪時間在七十七年一月三
    十日以前，應依七十七年及八十年罪犯減刑條例規定減刑二次，關於詐取公款部
    分，其最後犯罪時間，約在七十八年八月，依八十年罪犯減刑條例減一次刑。因
    被告堅不承認犯行，有關虛報採購案，由其出主意，指導庚○、乙○○如何為之
    ，本院不依刑法第五十九條減輕其刑。被告上訴，否認犯罪，雖不足取，但原判
    決認定為收受賄賂及浮報價額罪，則有欠當，應由本院撤銷改判。爰審酌被告子
    ○○犯罪手法、所得用途、犯後未悔改及其他情狀，量處如主文所示之刑及諭知
    褫奪公權期間，附表一所得財物，應予追繳沒收，如全部或一部無法追繳時，以
    其財產抵償之，並定其應執行之刑。
  (四)公訴意旨另以被告子○○與癸○○、乙○○基於共同概括犯意聯絡，利用職務機
    會明知對標準書局（設於台北市○○街三十一之六號）無買賣文具之採購案，竟
    夥同該書局實際負責人陳立匯（登記負責人為其妻陸亞敏）為虛偽買賣，先由陳
    立匯於七十七年底、七十八年八月以前提供標準書局名義之業務上登載不實之估
    價單，再由乙○○將此不實事項，登載於職務上所掌之公文書，虛報採購文具，
    印刷品及表格等物，簽准係由陳立匯提供發票，再由乙○○簽報發款，詐領五十
    三萬七千三百三十二元足以生損害於國庫及政府機關對於採購物品審核之正確性
    ，所得由標準書局陳立匯開立七十八年六月十五日、同年八月二十日期面額分別
    為十四萬七千五百三十二元，三十八萬九千八百元之支票二張交付予知情之丙○○收受，存入其前開設華南商業銀行民生分行第00000000000號帳戶
    統籌保管，供辛○○無法報銷之私人開銷，因認被告蔣德黎另涉八十一年修正貪
    污治罪條例第一項第五款利用職務機會詐取財物罪，刑法第二百十六條、第二百
    十三條、第二百十五條及舊商業會計法第六十六條第一款之罪等情，查公訴人認
    被告子○○涉有前開罪嫌共同被告庚○、癸○○等於調查局調查中之供述為其論
    據，但查共同被告庚○、癸○○均僅就廣告商回扣之款項，而不及於虛報詐領公
    款，被告子○○所任事務課長於七十六年十二月由己○○所接任，亦為起訴書所
    是認，則其卸除事務課長後之七十七年底至七十八年八月如何能就陳立匯之標準
    書局虛報而詐領公款，況陳立匯所開七十八年六月十五日期及七十八年八月二十
    日期支票，亦非被告蔣德黎所能收受，復無證據足以證明被告子○○於卸任後與
    己○○間有何犯意連絡或行為分擔，被告子○○所辯就此部分非伊所為，尚非無
    據，此外，查無證據足以證明被告子○○此部分犯行，應屬不能證明被告此部分
    之犯罪，惟公訴人認此部分與論罪部分有連續關係為裁判上一罪，爰不另就此部
    分為無罪之諭知。
五、關於被告己○○部分：
  (一)上訴人即被告己○○雖供承收取廣告費回扣及虛報採購領取公款犯行，惟辯稱：
    廣告費回扣，原已存在，被告依舊例辦理，所收款項，均用於辛○○住家水電開
    支、房屋修繕、個人應酬無法報銷之費用，至於王隆公司運動衣部分，被告未收
    取回扣十萬元云云。
  (二)經查：
    1.被告己○○於七十六年五、六月接任捷運局行政室出納課課長，同年十二月十
      六日調任事務課課長，八十年七月三十一日發布命令升任為秘書室專員，八月
      接任並繼續審閱事務課公文，同年十月一日，壬○○始接任課長，在擔任事務
      課長期間，負責採購、司機調度管理、核銷報紙廣告經費、首長、副首長：：
      ：特支費核銷，及其他事務性工作，此為被告所是認，屬依法令從事公務之人
      員。
    2.捷運局委託刊登廣告，廣告商王光逵均按廣告費一成，給付回扣，業據王光逵
      證明真實，被告任職事務課課長期間，有收取廣告回扣，用以支付辛○○無法
      報銷之應酬雜支及房屋修繕費用，亦坦承不諱，核與共犯庚○、乙○○、丙○○供述情節相合，並有承包商周俊雄、何宗坤所開立之四紙收據在卷足憑（
      第一九六二一號偵卷第三二四頁至第三二七頁）。
    3.被告與庚○等人，勾結瑞堂文具公司，以虛報採購文具方式，請領八萬五千五
      百元，亦據被告供承無訛，並經共犯癸○○、庚○、黃清吉陳明在卷，此外復
      有黃清吉所書立「多開  捷運局  （金額）八五五００元」之支票期日簿可以
      為證（詳見癸○○理由部分二、(六)）。
    4.廣告商王光逵因前有超高報價，領取超出行情之廣告費，被告己○○等捷運局
      人員，與王光逵相約於八十年十一月底在錢櫃西餐廳協商，退還溢收款，此為
      被告王光逵及捷運局丙○○、壬○○、乙○○所不爭。席間，雙方對退款數額
      爭執不已，被告有事先行離席，行前表示「你們（再）談，我下午還要開會，
      你們要達到共識」，有當場錄音之譯文可考。餐畢，課長壬○○返回辦公室，
      即向丁○○（主任）與被告（專員），報告會談結果，經壬○○陳明在卷（第
      一八一一六號偵卷第二二一、二二二頁）。當日雙方就退還金額無具體結論，
      嗣係丙○○與王光逵繼續協商，王光逵終於願退還溢收款七十萬元，並於八十
      年十二月十七日如數交付現金，丙○○將上情報告相關長官，被告供稱：「丙○○曾先告訴我王光逵答應退回溢收之廣告費，過了數日後，丙○○又告訴我
      王光逵溢收之廣告費已取回（當時係五十萬元或七十萬元，我現在記不起來了
      ）。該筆費用亦併入前述廣告費回扣，支付特支費不足部分使用。」（第一八
      一六０號偵卷第一一三頁反面第一－四行），丙○○陳稱：「我收到七十萬元
      現金，隨即將金錢提至丁○○處給他過目，也曾口頭向己○○及壬○○報告。
      丁○○指示把七十萬元併入回扣款使用，我也將使用情形向己○○說明過。」
      （第一八一六０號偵卷反面第十－十二行）。查本件溢收款，在被告任職事務
      課長期間，廣告商原不應收取而多收，被告有監督不週之行政疏失，理應追回
      或督促所屬催討，其雖調升祕書室專員，「協助主任處理事務」，形同副主任
      ，對祕書室事務課業務，仍有指揮監督之責，其既出面索回溢收款，俟溢收款
      確定收回，知悉此事，竟不指示所屬將之歸入公庫，反而默示同意任由相關人
      員將之併入廠商回扣款項，供辛○○一己之使用，其應係以自己共同犯罪之意
      思收取廣告費溢收款。所辯廣告費溢收款，非其職責，亦未參與犯罪，實難採
      信。
  (三)核被告己○○所為，如前所述，比較新舊法及牽連關係，關於收取廣告費回扣及
    溢收款挪移長官使用，應依戡亂時期貪污治罪條例第六條第三款連續直接圖利罪
    論處；關於虛報採購詐領公款部分，係犯八十一年修正貪污治罪條例第五條第一
    項第二款詐取公務財物罪、舊商業會計法第六十六條第一款填載不實憑證、刑法
    第二百十六條、第二百十三條、第二百十五條行使業務不實文書罪、行使登載不
    實公文書罪，從較重之詐取公家財物罪處斷。檢察官起訴法條，應予變更。所犯
    圖利罪，本於概括犯意為之，應依連續犯之規定論以一罪。被告在附表一所示期
    間，與該附表所示之人及商業負責人，分別有共謀之犯意，或行為之分擔，應論
    以共同正犯。連續圖利與單次詐取公款，構成要件不同，犯意分別，應併合處罰
    。被告於偵查中自白其貪犯行，依法減輕其刑。關於詐取公款部分，其犯罪時
    間為七十七年二月二十五日，在七十九年十月三十一日以前，應依八十年罪犯減
    刑條例減刑，關於直接圖利部分，其犯罪時間連續至八十年間，不得依八十年減
    刑條例減刑。被告有同癸○○等情由，倘科以法定最低刑，猶嫌過重，依其犯罪
    情節，實堪憫恕，依刑法第五十九條規定，減輕其刑，並依法遞減之。被告上訴
    ，指原判決所認罪名失誤及量刑過重，非無理由，應由本院撤銷改判。爰斟酌被
    告己○○犯後坦白承認，長期籌措不法金錢及其他情事，分別量處如主文所示之
    刑，依法宣告褫奪公權，所得如附表一所示之圖利所得額一百十一萬三千四百七
    十三元，詐款所得八萬五千五百元，應予追繳沒收，如無法追繳，以其財產抵償
    之，並定其應執行之刑。
  (四)公訴意另以：被告己○○擔任捷運局事務課長期間，於八十年五月負責監督採購
    運動外套，收受五隆公司許全安所交付之回扣十萬元，交由共同被告丙○○保管
    ；另於同年間，先後收受文威印刷公司數次回扣，每次一萬至三萬元不等，共收
    受回扣約二十萬元，亦交由丙○○保管。因認被告己○○另犯收受賄賂罪嫌。查
    公訴人認被告己○○有此部分犯行，係以共同被告丙○○之供證，為其唯一論據
    。惟按，共同被告所為不利己之供述，固得採為其他共同被告犯罪之證據，惟此
    項不利之供述，依刑事訴訟法一百五十四條之規定，仍應調查其他必要之證據，
    以察其是否與事實相符，自難專憑該項供述，為其他共同被告犯罪事實之認定，
    最高法院著有三十一年上字第二四二三號及三十八年特覆二九號判例足供參照。
    經查，證人即文威印刷文具公司負責人許高文在本案發生之初，即在調查局偵訊
    中供證：其不曾致贈回扣或佣金給捷運局任何職員，彼與捷運局每年僅有二十萬
    元之生意往來，與己○○除洽公打招呼外，平時並無任何往來等語（第一九六二
    一號偵卷第三百六十頁）。此外復查無其他積極證據足認被告己○○收取文威公
    司之回扣。次查，據五隆服裝有限公司負責人許全安供稱：台北市捷運局員工合
    作社之一千八百五十套運動服，係由南投縣草屯鎮泰和行與捷運局相關人員接洽
    後，再委由其公司連工帶料代為製作，總金額九十萬六千五百元，發票亦由伊交
    付與泰和行負責人之子林瑞昌，整個過程均與林瑞昌聯絡，並未與捷運局相關人
    員接洽。伊並不認識捷運局相關人員，亦不知泰和行與捷運局相關人員接洽之情
    形，泰和行向捷運局請款後不久，即收到該款。伊僅負責代製，並提供估價單、
    發票，至於是否另有隱情，伊並不清楚（第一九六二一號偵卷第三五五頁反面至
    第三五七頁）。證人林瑞昌亦稱：五隆公司只是替我承製該批捷運局運動外套，
    並未與捷運局相關人員接觸，完全由我一人獨自和捷運局相關人員接洽，捷運局
    人員並未向我要求或收受不法利益等語（第二五四０六號偵卷第十九、二十頁）
    ；林瑞昌於本院更審調查時，復為相同之證詞。茲五隆公司許全安代製該批運動
    裝時，既均未與捷運局相關人員接觸，承包之林瑞昌復表示未致贈回扣款，本院
    又查無任何確切證據足以證明被告收取五隆公司之回扣款十萬元，該兩部分，尚
    難僅憑共同被告丙○○之唯一供述，即執為被告己○○有罪之依據。公訴人以此
    部分與前述圖利科刑部分有連續犯之關係，本院不另為無罪之諭知。至己○○在
    偵查中，供稱伊有與標準書局共同虛報採購乙節，因查無積極證據，本院難以追
    查合併審理，併予說明。
六、關於被告壬○○部分：
  (一)上訴人即被告壬○○否認有何犯行，辯稱：被告於八十年十月甫接任事務課長，
    不知捷運局同仁之過去所為，同年十一月底，至錢櫃西餐廳與廣告商王光逵見面
    ，旨在瞭解廣告費用是否偏高，席間僅提及百分之五營業稅，並未要求提高百分
    之五傭金，亦未要求王光逵退還溢收款，至於事後王光逵有無退款七、八十萬元
    ，因非屬職責所在，不予過問，被告與其他之人無主觀上犯意聯絡云云。
  (二)經查：
    1.被告壬○○於七十六年十二月進入捷運局，擔任秘書室文書課課員，七十九年
      一月調中區工程處擔任祕書室主任，八十年十月一日調回捷運局秘書室，擔任
      事務課課長，此為壬○○所是認，而壬○○一行五人與廣告商王光逵，相約在
      錢櫃西餐廳，商談廣告費有關事宜，業經王光逵證明在卷，壬○○對之亦不爭
      執。
    2.雙方會商之時，捷運局一方，要求提高回扣成數，由一成變為一成半，並退還
      前超高報價請領之溢收款，亦經證人王光逵多次指證不移。依當天會商錄音帶
      內容，王光逵稱：「未來我希望有合理利潤，多的退給你們沒關係」，壬○○
      則接著稱：「你不要講未來，講以前的。」王光逵續稱：「這次二十幾萬我
      可以退啦！」壬○○接稱：「更以前呢？往前推呢？」嗣稱：「未來利潤可以
      調整的話，那表示以前賺多了，你總是要有一個交待。」王光逵未明確答應，
      壬○○續稱：「你現在還是沒有做交待。」「：：我們也不講多少，你自己衡
      量可以退多少？」王光逵答稱：「ＯＫ，這樣比較好。至於你那邊你要我配合
      ，你要乙○○馬上把發票抽：：：不然會計部門：：：」；乙○○嗣稱：「你
      讓我承辦人很難做。」戊○○稱：「我在的話還可以，萬一我們調走，有後遺
      症」；嗣王光逵稱：「稅金百分之五，我要付給報社，你們要不要付，還是我
      往上灌。」壬○○則稱：「這百分之五加上去。」嗣稱：「我們承辦人很難做
      ，你自己算一算，然後跟承辦人講。」更稱：「有一些沒有預算科目的，就必
      須從這邊動資金。」；嗣乙○○稱：「我差點給你害死，前面兩次都是我蓋章
      。」丙○○稱：「這些事查到後，我們會被關。」壬○○則稱：「這些刑法上
      有規定，公務員：：」等語（第一七九八二號偵卷第六十六─八十七頁）。由
      此，顯見壬○○非僅單純瞭解廣告費高低問題，更進而「想從這邊動資金」，
      討論溢收款之退還與廣告之回扣，並擔心事後之刑法處罰，自有不法之意圖。
      所辯無不法乙節，殊不足取。
    3.壬○○於八十一年八月十三日，赴北機組應訊，在黃振源律師陪同下，亦自承
      ：「我與丙○○、乙○○、戊○○、己○○，在捷運局斜對面巷內一西餐廳，
      與廣告代理人王先生見面，準備討回以前他超額收取之廣告費，其中須退回捷
      運局八十萬元，．．．．．，另以後廣告費用須退回總額費用一成半。」「退
      回之費用及回扣，應由丙○○收取保管，該費用及回扣，係準備用來作為未能
      編列預算之費用。」「至於她作過何種用途，我不清楚。」（第一八一一六號
      偵卷第十三頁反面至第十五頁正面、第十六頁正面）；嗣於同年月十八日，坦
      承：「丙○○告訴我，王光逵廣告費高於一般市價，要約王光逵出面談判，追
      問為何賺取那麼多不合理利潤，並表示約好己○○、戊○○、乙○○等人，希
      望我一起去追討浮報之廣告費用。隔日中午，與王光逵會面談判。當時己○○
      、戊○○要求溢收的廣告費全部退回，王光逵僅可退回一、二十萬元，因此始
      終無法達成協議。其後己○○有事先行離去，要求我繼續談判退還溢收款事。
      當天我們與王光逵達成協議，以後廣告回扣提高為一成半，退還的溢收款無具
      體結果。後來經丙○○與王光逵多次協調，結果王光逵願意退還八十萬元溢收
      款給捷運局局本部。」「以往廣告費回扣，做為局長特支費不夠時使用，所以
      前述八十萬元及一成半回扣，依循慣例做為特支費不足時使用。」（第一八一
      一六號偵卷第五十七頁反面、第五十八頁）。於偵查中，供承：「因以前廣告
      費用，廠商浮報不少，所以我參與談判。」「丙○○有向我說，要回七十萬元
      。」（第一七九八三號卷第四二八頁反面）、「這些錢由丙○○利用銀行戶頭
      保管，由丁○○指示丙○○支應。」（第一八一一六號偵卷第六十三頁）、「
      廠商退回浮報廣告費，丙○○收到有說，但數字與調查局所說不同。：：退還
      七十萬。廠商浮報退回以後，（因）局長特支費不夠、三節送禮及政府機關、
      民意代表應酬婚喪嘉慶之用。」（第一八一一六號偵卷第六十九頁反面、第七
      十頁）。嗣於八十一年十月九日撰寫刑事陳情狀，表明：「捷運局己○○、丙○○、機電處戊○○、乙○○等人表示，王光逵多年來收取之廣告費，較一般
      市價高，已邀約王光逵會面，希被告一同前往。會（談）至中途，己○○有事
      先離席，交代被告照先前內容繼續談。經雙方會商結果，王光逵以往超收之廣
      告費應退回捷運局及機電處。被告會後旋即返局向己○○及主任丁○○報告會
      談結果。該次會談，被告基於義憤，欲為公家追討溢收之廣告費，然事後未督
      促承辦人依程序簽報，深感懺悔，（然自始確無犯意）」等情（第一八一一六
      號偵卷第二二一、二二二頁）。茲被告談判之初，知悉辛○○特支費不足，談
      判之旨在「為公家追討溢收款」「溢收款退捷運局」，而所追償之錢，卻依例
      擬供辛○○個人使用，俟廠商退回之七十萬元，任由丙○○保管，供辛○○使
      用，卻不予追究，當有共同為辛○○不法之圖。縱壬○○本身無實際運用該筆
      金錢，亦不能解免其刑事責任。
  (三)核被告壬○○所為，係犯對於主管事務直接圖利罪。被告犯罪後，肅貪特別法兩
    度修正，比較新舊法，以戡亂時期貪污治罪條例規定最有利於被告，應依該舊法
    第六條第三款論處。檢察官以職務收受賄賂罪嫌起訴，法條應予變更。刑法上所
    稱共同正犯之犯意聯絡，不以明示通謀為必要，相互間有默示之合致，亦無不可
    ；意思之聯絡，不以數人間直接發生者為限，間接之聯絡，亦包括在內。被告事
    先報告長官丁○○主任商談廣告費溢收款，當時與己○○、丙○○共同出面談判
    ，擬從中籌得金錢，俟丙○○現款到手，奉丁○○指示，支應辛○○之開支，被
    告亦知悉其情，而不予阻止舉發，辛○○用錢如故，衡情彼此相互間，或有明示
    或有默示之犯意，其間亦有直接或間接之犯意聯絡，壬○○與辛○○、丁○○、
    己○○、丙○○等人，自應論以共同正犯。被告不得以其與辛○○無淵源，或無
    直接聯絡，謂其非為共犯。被告上訴否認犯罪，雖不足採，但原判決認定觸犯收
    受賄賂罪，有所違誤，應由本院撤銷改判。被告於偵查中自白其犯行，依法減輕
    其刑。被告初接掌捷運局事務課長，無其他犯行，因支應長官之開銷，收回溢收
    款而不歸公入庫，致罹重典，分文未中飽個人私囊，情狀可憫，如科最低度之刑
    ，猶嫌過重，特依刑法第五十九條，遞減其刑。爰審酌被告壬○○無犯罪記錄，
    一時失慮，誤觸法網，犯後態度良好及其他情狀，量處有期徒刑一年四月，褫奪
    公權一年，所得財物七十萬元應予追繳沒收，如全部或一部無法追繳時，以其財
    產抵償之。又被告壬○○前未曾受有期徒刑以上刑之宣告。此有本院被告全國前
    案紀錄表在卷足稽，此項犯罪情節尚屬輕微，身任其職，一時失慮，犯後知所悔
    悟，經此偵審，當知警惕，應無再犯之虞，本院認所科之刑以暫不執行為適當，
    爰併予宣告緩刑肆年，以勵來茲。
七、關於被告庚○部分：
  (一)被告即上訴人庚○，辯稱：被告自七十六年間起至七十七年四月一日離職時，受
    長官指示，收取之廣告費回扣，僅約二萬餘元。因廣告商並非以送回扣之意思退
    傭，被告自無收取回扣或收受賄賂可言。而七十六年十月十五日起，相關業務交
    乙○○，被告不再承辦廣告、印刷業務，自無再收取回扣或勾結廠商虛報經費。
    可憫，請從輕處罰云云。
  (二)經查：
    1.廣告商王光逵自七十六年一月起至七十七年三月止，受託刊登廣告費，其中七
      十六年一月至十月，廣告費計二十萬四千零十六元，其中七十七年一月至三月
      ，廣告費計八十一萬六千零八十二元，如附表一所示，王光逵多次按一成交付
      回扣予被告庚○，經證人王光逵證明在卷。
    2.被告庚○就其自七十五年八月起至七十七年三月三十一日止，任職捷運局技工
      ，負責採購文具及刊登廣告事宜，為依據法令從事公務之人員，並於七十六年
      一月起至同年十月止，多次收受廣告商王光逵交付之一成廣告回扣款二萬餘元
      ，七十六年十月虛報向瑞堂文具公司採購價額五萬九千元物品；自七十七年一
      月起至同年三月，再多次收受廣告商王光逵回扣款，於七十七年二月虛報向瑞
      堂文具公司購辦文具物品價額八萬五千五百元等事項，及負責保管前揭回扣款
      及虛報價額款，供共同被告辛○○無法核銷之開支，迄七十七年四月一日始因
      良心不安，辭職出國等情，業據庚○向北機組自首時坦承不諱，嗣於檢察官偵
      查中亦供認無訛（第一七九八三號偵卷第二二三頁至第二二八頁、第二一八七
      四號偵卷第三十三頁、第三十六、三十七頁、第一八四０一號偵卷第七十六頁
      ），復表示係受共同被告子○○及己○○之指示收取回扣與虛報購辦物品價額
      （第二一八七四偵查卷第三十四頁、第三十五頁、第三十六頁、第一七九八三
      號偵查卷第二二六頁），核與共犯癸○○、己○○供述情節相符，並經證人黃
      清吉證明屬實，復有日記帳影本及支票日曆本（扣押物編００一、００二）可
      資佐證（第一七九八三號偵卷第四四二頁至第四四六頁）。
    3.庚○雖辯稱：無虛報、浮報情事。但查，庚○除於檢調偵訊時自白不諱，於原
      審亦坦承虛報犯行。證人黃清吉在周炳榮律師陪同下，陳稱：「捷運局採購業
      務人員，要我提供估價單及收據，以虛報款項。民國七十六、七十七年間，庚○要求我開立估價單報價，核准購買文具後，便要求開立收據供其報銷並請款
      ，待核銷完畢，再由台北市政府集中支付處開立國庫支票給我，並軋入我銀行
      帳戶，但該批文具庚○並未要我交貨。我於取得貨款後，庚○要我扣除一成半
      的稅款，以現金還她。（除庚○外，尚有乙○○也以此方式要我提供收據供其
      虛報採購款項之用）。」「就庚○部分，我在日記帳有記載，．各有一次
      ，金額有十餘萬元。（至於乙○○部分，因日記帳沒記載時間、次數、金額，
      我已記不清楚。）」「支票日曆簿記載『多開』，係由我書寫，庚○要我提供
      虛報款項的支票，以與正常交易區分。支票我軋入銀行，捷運局未要求我交貨
      。」「庚○及乙○○兩人在要我提供收據前，會向我說明因長官的費（用）過
      多無法報銷，要求我配合假報銷，以支付長官的交際費用。」（第一七九八三
      號偵卷第四四二頁反面至第四四四頁正面）。乙○○稱：「庚○告訴我，除了
      廣告回扣一成及虛報採購款外，還曾經以買空賣空方式，巧立名目，籌措金錢
      。」（第一八一一六號偵卷第七十六頁反面）。因此，庚○有虛報採購款之犯
      行。
    4.庚○另辯稱：七十六年十月十五日，業務交予乙○○，自此之後，有關虛報回
      扣與其無涉，並提支出付款通知為證。經查，乙○○於五十五年九月出生，當
      時為工讀生，二十歲出頭，年輕清純，與文具商黃清吉、廣告商王光逵，素不
      認識，毫無交情，其長官當不敢將貪瀆弊案交其處理，而仍委由庚○經手處理
      ，合乎情理。再據乙○○稱：「在庚○離職的時候（指七十七年四月一日前後
      ），曾告訴過我，局長平日開銷大，特支費根本不足以支應，所以己○○、子
      ○○、癸○○及庚○等人，都想了一些方法籌錢，以供長官使用。：：方法有
      廣告一成、虛報採購款、買空賣空。」（第一八一一六號偵卷第七十四頁反面
      、第七十五頁反面），據己○○稱：「刊登廣告收取回扣及虛報，在庚○任職
      期間，由庚○保管，庚○離職後，改由丙○○保管」（第一九六二一號偵卷第
      二三五頁反面）；被告庚○於調查機關時亦稱：不法所得款原由我保管，離職
      時長官指示由丙○○，我不願同流合污才在七十七年四月一日正式離職等語，
      參以黃清告所證庚○在七十六年十月、七十七年二月仍兩次虛報採購等情，足
      見乙○○甫接手之時，彼此不相識，各方人馬不敢讓新手知悉弊端，遂由庚○
      運作如故，繼續保管不法所得，收取回扣，虛報價款同前，庚○心理壓力日漸
      沈重，乃於七十七年四月一日正式離職。否則，庚○將相關業務交卸，脫離是
      非圈，依理得照常上班，無庸離職之必要。所辯七十六年十月以後之事，與其
      無關，屬諉責之詞。
    5.共同被告子○○於更審期間，雖指出庚○任職之時在起訴書事實外，另有先付
      款再登報之圖利情事，因子○○僅提出憑證為據，庚○否認知情，本院無確切
      證據可以查證，難以合併審理。
  (三)被告庚○收取廣告費回扣，係犯對於主管事務直接圖利罪；虛報採購詐領公款，
    係犯貪污治罪條例利用職務機會詐取財物罪、刑法第二百十六條、第二百十三條
    、第二百十五條行使登載不實公文書、行使業務不實文書、舊商業會計法第六十
    六條第一款開立不實會計憑證罪。被告共同圖利、詐騙公款後，保管不法所得，
    不另成立寄藏貪款罪名。上述各罪，基於概括犯意反覆為之，均應依連續犯之
    規定各論以一罪。被告在附表一所載期間，與附表一所示之其餘被告、商家負責
    人黃清吉，或有犯意聯絡，或有行為分擔，依刑法第二十八條、第三十一條，分
    別論以共同正犯。如前所述，經比較新舊法，及牽連犯關係，應依戡亂時期貪污
    治罪條例第六條第三款直接圖利罪，及牽連從重處罰從輕之八十一年修正貪污治
    罪條例第五條第一項第二款詐取財物罪論處，並合併罰之。被告上訴，否認虛報
    採購，為無理由，但原判決認定罪名為收受賄賂及浮報價額，則有可議，應撤銷
    改判。被告自首，接受裁判，有北機組偵訊筆錄及移送書可證，依法減輕其刑。
    有關圖利犯行，最後犯罪時間在七十七年三月，有關利用職務機會詐財，最後一
    次在七十七年二月二十五日為之，僅得依八十年減刑條例減刑（褫奪公權比照主
    刑減刑，期間不得低於一年，以下同）。被告為籌措其局長辛○○特支費不足及
    私人開支無法核銷部分之支出，始出此下策，並負負保管統支，並無中飽私囊之
    情事，衡情實堪憫恕，倘處以法定最低刑，猶嫌過重，不無法重情輕之感，特依
    刑法第五十九條，遞減輕其刑。爰審酌被告庚○犯罪次數、犯罪期間、犯罪方法
    與犯後自首及在本院否認部分犯行及其他情狀，分別量處如主文所示，依法宣告
    褫奪公權，圖利及詐財所得，如附表一所示，應予追繳沒收，如全部或一部無法
    追繳時，以其財產抵償之，並定其應執行之刑。
八、關於被告乙○○部分：
  (一)上訴人即被告乙○○否認不法，辯稱：被告當時為北醫夜間部工讀生，受長官指
    示，協辦廣告刊登業務，未兼辦採購文具及印刷工作，不曾與標準書局勾結虛報
    金額，至於廣告費回扣，依循舊規辦理，未曾抑留剋扣，隨即轉交同案被告丙○○或上司戊○○處理，無違法可言，不應處以重罰云云。
  (二)經查：
    1.被告乙○○自七十七年四月一日起，正式接任庚○之缺，擔任事務課雇員，辦
      理廣告刊登事務，為被告所是認。
    2.被告於七十七年四月至同年九月，收受廣告商如附表一所示之回扣，其中捷運
      局局本部部分，交由丙○○統籌運用，其中機電處十二萬餘元部分，交付戊○○回扣兩次，業據共同被告己○○供承：「我初擔任課長時，廣告業務承辦人
      係乙○○，而後由丙○○接辦。乙○○有處理過廣告費回扣。」（第一八一六
      ○號偵卷第六十四頁），丙○○供稱：乙○○曾交付我回扣款「她聊天時說過
      收過王光逵之回扣款」（第一八一六○號偵卷第一三一頁），戊○○供稱乙○○交二次回扣款，約十二萬元（本院更審言詞辯論筆錄），證人王光逵亦指證
      交付廣告回扣予被告無訛。
    3.被告以假採購方式，勾結標準書局，虛偽報領公款五十三萬七千三百三十二元
      ，以供辛○○使用，亦據被告於檢方多次坦承無訛，陳稱：「因為先前子○○
      及庚○等人，與標準書局早已取得默契，且合作過，所以只要我向陳立匯表示
      ，他就知道內情，因此在收到支票後，即將款項退還給出納課子○○，以籌措
      辛○○之開銷費用。」（第一八一一六號偵卷第八十一頁反面），並於八十一
      年九月十日在看守所具狀，表示：「長官指示以買空賣空如庚○任職期間，向
      標準書局籌措特支費。在無法承受內心之恐懼，於八十年三、四月，請求平調
      至機電處，無奈主任戊○○仍指示收受一成回扣，並指示全市府皆如此，若有
      事，他會全部扛起來，另一場惡夢又開始。」等情（第一八一一六號卷第一六
      一、一六二頁），核與共同被告癸○○供述相符，並與陳立匯所述無異，且有
      標準書局陳立匯所開立之支票可稽（有關偵查筆錄頁次，詳見癸○○理由(二)、
      7.）。
    4.王光逵退還廣告溢收款四十萬元予乙○○，業經證人王光逵、邱珍莆證明在卷
      ，被告於檢調偵訊時亦坦承轉交溢收款，並具狀稱：「我共轉交二次回扣款。
      ：：八十一年元月，轉交溢收款時，直接轉交戊○○後憤而離開，並於六月十
      六日正式提出辭呈，被駁回。：：八十一年八月十二日（丙○○被約談第二天
      ），己○○、子○○、戊○○均當面指示，若調查局約談，絕不可承認有回扣
      乙事。八十一年八月十三日約談我以前，戊○○更特別指示不提溢收款事宜。
      因其指示我轉交回扣時，曾告知我有向上級報告，並叫我要記帳，而於拿到溢
      收款後，即告知我不必記帳，若上級要問，即說沒有此事，爾後在帳本陳閱後
      即表示不見了。」（第一八一一六號偵卷第一六一頁反面、第一六二頁正面）
      。被告與戊○○為機電處廣告溢收款事，共同出面，是以，被告乙○○與戊○○共同收取溢收款，應可認定。
    5.有關與標準書局勾結虛報公款五十三萬餘元乙節，被告及最高法院發回意旨質
      疑其有否起訴。依起訴書記載，庚○、乙○○續透過標準書局等配合，提供估
      價單、發票，以採購藍晒圖：：等名義，虛報款項（標準書局部分詳後述）（
      起訴書第三頁反面倒數三、四、五行）；依起訴書後述之內容，載明李女虛報
      購物：七十八年一月十九日八萬七千五百元、七十八年四月十九日五萬七千七
      百五十元：：（起訴書第四頁反面）。查標準書局陳立匯稱：「扣押物標號○○二估價張四張，1.19.，八七、五○○元，4.19.五七、七五○元：：估價
      單，係捷運局人員通知比價，經決定採購後，送貨時開立發票報銷，完成報銷
      手續，並開立支票付款後，又通知退貨。我於領回退貨時，自行扣除發票之稅
      金損失，再將所付的貨款以現金或開立標準書局支票之方式，交子○○或乙○○。」「6.15.面額十四萬七千五百三十二元，8.20.面額三十八萬九千八百
      元支票二張，並非兩次退回的貨款，而係累積至相當數額後，由標準書局扣除
      稅金損失後，開立貨款給秘書室人員。」（第一八一一六號偵卷第二○三、二
      ○四頁），並有估價單可考。陳立匯所退還之貨款，既需自行扣除稅金，不是
      全數歸還，返還對象為被告等私人，非捷運局，足見被告所言其確係虛偽買賣
      。又陳立匯退還之支票面額，既包括起訴書所載之日期金額，累計而來，自在
      起訴範圍（至於七十六年期間及七十八年八月二十日以後之虛報額，本院查無
      確切證據，關於被告乙○○及相關共犯，依連續犯裁判上一罪法則，不另為無
      罪之諭知，在其他被告理由欄，亦不予贅述）。
  (三)如前所述，被告乙○○所為，係基於概括犯意之連續犯為之，經比較新舊法及牽
    連關係，關於收取廣告費回扣與溢收款部分，應依戡亂時期貪污治罪條例第六條
    第三款連續圖利罪論處；關於虛報採購詐領公款部分，係連續犯犯八十一年修正
    貪污治罪條例第五條第一項第二款詐取財物罪、刑法第二百十六條、第二百十三
    條行使登載不實公文書、第二百十六條、第二百十五條行使業務不實文書、舊商
    業會計法第六十六條第一項第一款填製不實憑證罪，從一重之詐財貪瀆罪處斷。
    論處兩罪，應予併罰。檢察官起訴法條，應予變更。被告與附表一所示之其餘被
    告、商家負責人陳立匯，在附表一所載期間，有犯意之聯絡，行為之分擔，應依
    刑法第二十八條、第三十一條，分別論以共同正犯。被告上訴，指原判決罪名不
    當，刑期過重，為有理由，應由本院撤銷改判。有關詐取公家財物犯行，犯罪時
    間在七十八年八月以前，依八十年罪犯減刑條例減刑乙次。被告於偵查中自白，
    減輕其刑。又被告當時僅為工讀生，年輕識淺，思慮欠週，聽命長官行事，依循
    昔日不法陋規，致誤觸重典，所得無一中飽私囊，犯罪情狀，實堪憫恕，如量最
    低度之刑，猶嫌過重，特依刑法第五十九條規定，減輕其刑。爰審酌被告之身分
    、地位、犯罪期間、犯罪方法及其他情狀，分別量處如主文所示之刑，依法宣告
    褫奪公權，附表一圖利所得額五十五萬九千六百七十七元，詐財所得額五十三萬
    七千三百三十二元，分別追繳沒收，如無法追繳時，以其財產抵償之。並定其應
    執行之刑，詳如主文所示。
  (四)至被告於偵查中，表示其虛報總額為一百多萬元，檢察官起訴指被告另於七十六
    年十一月五日虛報文具四萬一千七百四十元等情。本院就卷內資料，查證認定虛
    報顯為五十三萬餘元，其餘部分，僅有被告自己之唯一自白，無其他確切證據證
    明之，不另為無罪之諭知。
九、關於被告丙○○部分：
  (一)上訴人即被告丙○○否認有貪瀆犯行，辯稱：被告為最基層之公務員，依各級長
    官之指示，保管廠商退回之費用，記各筆金額之流水帳，並無收受回扣，亦不知
    悉其保管者為贓款云云，原審量刑三年過重云云。
  (二)經查：
    1.被告丙○○原為辛○○住家私人幫傭，嗣辭職返家，捷運籌備處成立，擔任辛○○辦公室工友，七十六年間在出納課擔任技工，七十七年四月一日庚○離職
      之後，負責採購、廣告刊登等事宜，為被告所是認。
    2.被告自七十七年四月一日起，有收取廣告費回扣，保管寄藏長官交付之貪瀆所
      得、廠商之回扣，並於八十年十二月十七日出面取得王光逵退還之廣告費溢收
      款七十萬元，有關寄藏回扣款與虛報價額款及贓款，存入其所開設之華南商業
      銀行民生分行第000000000000號帳戶，嗣改存在同銀行東台北分
      行第000000000、一六五號帳戶，並依事務課長己○○及主任丁○○
      之指示使用，供三節贈禮、辛○○住宅水電、瓦斯電話費及修繕費、司機油貼
      等使用，每一至三月份製作收支明細，送請審核，丁○○並指示該明細資料，
      應銷毀不能保存，廣告溢收款其中五十萬元由甲○○儲存，亦供承不諱（第一
      七九八三號偵卷第七十一至第七十五頁、第八十八頁、第八十九頁、第一六五
      至第一六六、一七九頁、第三○四、三○五頁、第三四四頁至第三六二頁、第
      四六九頁，第一八一六○號偵卷第一二九頁以下，第一九六二一號偵卷第二一
      七、二二○、二三二頁，第一八四○一號偵卷第七十二頁反面），並有被告親
      書自白書所載：「我從庚○、乙○○中得知，廣告商有一成回扣。王光逵交付
      款項，我都會告知己○○，己○○會指示我先保管，至於支用方法，己○○會
      告知我廠商來收，由我這邊支付。：：當我第二次收到王光逵款項，心裡就很
      害怕，才知為何庚○要離職。我當時讀空中商專求學，需有一份固定工作，不
      能說離職就離職，我屢次跟己○○、陳國樑表示，我心裡害怕，不擔任保管這
      些金額的支付，而己○○及陳國樑表示不同意。在無可奈何下，我只好含著痛
      苦繼續工作。」等情（第一八一六○號偵卷第一三八、一三九頁）可參。核與
      共犯癸○○等所述由七十七年四月起被告保管各項回扣款，甲○○所述受託保
      管五十萬元情節相符合，廣告費回扣及溢收款部分，復經王光逵證明在卷，且
      有照片、錄音內容可佐，此外並有帳戶存摺影本（第一七九八三號偵卷第十四
      頁至第五十二頁）、標準書局支票經被告兌領入帳之支票影本二張（第一七九
      八二號偵卷第一○一、第一○二頁）暨查扣之水電、瓦斯、電話費、對帳單、
      請款明細、修繕收據、零用金付款登記簿附卷可考。其犯行十分明確。
    3.被告既言收取王光逵交付之款，自有收受廣告回扣款；被告復言保管各款項，
      心中有恐懼感，因迫於學業、生計，不得不痛苦繼續工作，自當知悉其為不法
      之回扣、貪瀆款與贓款，不能以奉命行事作為免責。被告恐自己經手之廣告費
      ，超乎行情，將遭人物議，負有行政責任，遂多次出面與廣告商協商，並出面
      收取溢收款後，併入回扣款中，自係本於承辦業務人員之身分而為，該部分非
      單純收贓。所辯屬諉責之詞。
  (三)被告林純英收取廣告費回扣與回收廣告費溢收款，經比較新舊法，核係犯戡亂時
    期貪污治罪條例第六條第三款之直接圖利罪；被告奉命保管貪瀆款，將之存放於
    銀行，使第三人不易發現，並將溢收款五十萬元交同案被告甲○○，使貪瀆款難
    以為外人識破，核係犯寄藏貪污所得之罪，以戡亂時期貪污治罪條例規定最有利
    於被告，依該條例第十五條論處；關於知情背信所得保管部分，核係犯刑法第三
    百四十九條第一項之收受贓物罪。檢察官認係犯收受賄賂罪，起訴法條，應予變
    更。被告上訴，指原判決用法不當，刑期太重，非無理由，應撤銷改判。上述各
    罪，係基於概括犯意反覆為之，均依連續犯之規定各論以一罪。前述三罪，犯意
    各別，應分論併罰。被告於偵查中自白圖利犯行，依同條例第九條減輕其刑。被
    告初為工友，嗣以工代職，層層上級長官指示，無力抗拒，遂共同收取回扣等不
    法所得，並負責後半段贓款之保管藏匿，以支應上司開支，並非為一己私利，而
    犯重典，情節實堪憫恕，就圖利部分，苟處以最低度之刑，猶嫌過重，亦依刑法
    第五十九條規定，遞減其刑。爰審酌被告丙○○長時間犯案，犯案態樣多種，所
    涉犯罪金額及其他一切情狀，量處如主文所示之刑，就貪瀆部分，依法諭知褫奪
    公權，圖利所得九十九萬七千三百八十八元則予追繳沒收，如無法追繳時，以其
    財產抵償之，並定其應執行之刑。
  (四)被告於檢方自白，前後保管不法所得，共約三、四百萬元，因無具體事證，本院
    僅認定附表一所示之金額，特予說明。
十、關於被告甲○○部分：
    (一)被告即上訴人甲○○否認有何犯行，辯稱：被告因自始至終並未參加與廣告商
      王光逵談判提高回扣成數及退還溢收款等事宜，收取廣告費溢收款時亦不在場
      ，故被告收受丙○○所交付之五十萬元，以為是其個人積蓄，不知是溢收款，
      無任何物之認識，與寄藏贓物罪需「明知」之要件有間。至於璟炘公司所贈
      二十九萬八千四百餘元，係被告於辦理採購任務完成後，以開玩笑詢問廠商是
      否有傭金，該公司負責人馬媛鳳信以為真，本於利潤分享顧客及冀求日後生意
      ，自行決意依商業習慣致贈傭金及車馬費，其不屬回扣之性質，被告復非事前
      期約，捷運局員工合作社又未因此受有損害，不能以背信罪責相繩。
    (二)經查：
      1.廣告商王光逵與捷運局人員聚餐談判後，退還廣告費溢收款七十萬元，交付
        予丙○○，經證人王光逵證明屬實，業如前述，其中溢收款五十萬元，由丙○○在捷運局辦公室，交予被告甲○○保管，亦據丙○○陳明在卷（八十一
        年九月十七日調查筆錄），而被告於七十六年二月由約僱人員升任為捷運局
        辦事員，七十九年升任為捷運局課員，在收款之翌日，即八十年十二月十八
        日，委請不知情之配偶田隆，存入亞洲水泥公司Ｒ─○一八九號帳戶，復為
        被告所供承，並有亞洲水泥公司短期借款計數摺影本在卷足憑（第二一八七
        四號偵卷第七頁反面、第八頁反面、第十二頁、第十三頁）。
      2.共同被告丙○○供稱：「八十年中秋節長官送禮名單的分送路線，是甲○○
        安排請事務課的同事幫忙送的。」「在王光逵答應退還柒拾萬元之廣告費溢
        收款後，我曾私下告訴甲○○此事，而我在收到王光逵退還之柒拾萬元現金
        當日，於獲得主任丁○○的首肯，由我自行保管貳拾萬元，另伍拾萬元現金
        交甲○○保管，當時我亦曾明確告訴她，這些款項即是廣告商王光逵所退還
        廣告溢收款的大部分。」「我告訴她這伍拾萬元由她暫時保管，第二天或第
        三天她向我表示，該筆錢存放在她先生那邊。」「從交給伍拾萬元後迄今，
        甲○○從未向我提起利息，我也沒有收到任何利息。」（八十一年九月二十
        九日調查筆錄，第一七九八三號偵卷第三六二頁正反面、第三六三頁正面）
        ，並稱：「甲○○供稱我曾表示亞洲水泥帳戶利息較高，將五十萬元存入她
        先生田隆帳戶藉以生息。完全不實在，當時因王光逵所交給七十萬元金額較
        大，我不便保管，才會經丁○○同意後，將（其）中五十萬元交由甲○○保
        管。至於甲○○如何處理，我原不知情，相隔數日，甲○○才告知我，該五
        十萬元放她先生田隆處，但從未告訴我任何帳戶及利息較高的情事。」等情
        （第一九六二一號偵卷第二三二頁反面、第二三三頁正面）。查丙○○「七
        十七年間，調至秘書室事務課，因同一個辦公室，我（甲○○）開始交往，
        後來遂漸成為好友。」「與丙○○沒有私人恩怨及金錢糾紛」，為被告甲○○所是認（第二一八七四號偵卷第三頁反面、第十一頁反面），彼此既為友
        好，無仇怨存在，被告對迄未支付利息予丙○○乙事復自白不諱，則丙○○
        此部分之供詞，無誣攀之虞，亦無捏造之慮，當堪採信。
      3.共同被告庚○陳稱：「甲○○一開始就知道王光逵有致贈捷運局一成回扣之
        事，且她是主任（癸○○、丁○○）的秘書，又與丙○○私交甚篤，她可以
        代丙○○向主任說明廣告報價異常偏高之事，因此我才會要丙○○找甲○○
        一同商量解決。」「去（八十）年十、十一月某一天晚上，丙○○曾慌忙跑
        到我住所，哭訴王光逵廣告費異常偏高的情事，我要她找甲○○商量解決辦
        法。數日後，丙○○即與甲○○、乙○○前往我的住所，向我與盧美鳳提起
        廣告費偏高情形（我係向盧美鳳賃屋而居）。當時我與盧美鳳建議三人先寫
        報告自請處分，同時追討廣告費歸入公庫，不過丙○○、甲○○、乙○○認
        為行不通，當天並無結論。隔數日，我與林、曲、李三人相約在天陽素食餐
        廳共進午餐。席間甲○○向我表示他們的長官想拜託盧美鳳向王光逵拿取已
        談妥之退回廣告溢收款。當時我表示可以代轉盧美鳳，後來我轉告，但為盧
        美鳳拒絕。但後來在我與甲○○的一次電話交談，甲○○向我提及拿到王光
        逵退回的溢收款伍拾萬元。」（第二一八七四號偵卷第三十九頁反面、第四
        十頁正反面），並稱：「去（八十）年底，甲○○曾打電話給我們的友人盧
        美鳳，希望拜託出面向王光逵拿取廣告溢收款，因盧美鳳也認識王光逵，但
        為盧美鳳所拒絕。」「在王光逵退款前，丙○○、乙○○、甲○○三人，曾
        前往盧美鳳住宅，向我和盧美鳳談起，當時我與盧美鳳均建議自請處分，更
        換廣告商，不料最後竟是要求退還溢收款；甲○○在王光逵退回廣告款後，
        在一次電話交談中，向我提及拿到伍拾萬元溢收款。」等情（第二一八七四
        號偵卷第三十七頁反面）。丙○○於偵查中，供稱：「盧美鳳認識王光逵，
        而丁○○希望第三者向王光逵拿（回扣），盧因認識王，所以才請盧（美鳳
        ）幫忙。」「在天陽素食餐廳，甲○○請盧美鳳向王光逵拿。」等情（第二
        五四０六號偵卷第四十六頁反面、第四十七頁正面）。證人盧美鳳於調查站
        證稱：「去（八十）年十、十一月，丙○○、乙○○、甲○○在庚○住所，
        向我與庚○提起王光逵廣告費偏高，非常惶恐。當時我與庚○建議他們三人
        先寫報告自請處分，同時向王光逵追討溢收的廣告費用，歸入公庫，不過甲○○三人當天並無結論。數日後，庚○向我表示，曾與甲○○、乙○○、丙○○在天陽素菜餐廳共進午餐，曲、李、林三人拜託我向王光逵拿取廣告溢
        收款，但為我拒絕。隔一段時日，庚○在一次聊天中，向我提過甲○○告訴
        她向王光逵索回溢收款已拿到伍拾萬元。」「在今年（八十一年）八月十一
        日，甲○○來電詢問庚○的去處，同時告訴我丙○○已被貴局約談。我探詢
        為何事被調查局約談，甲○○答覆我可能是前述回扣款項之事。隔日，甲○○很焦急的來電，向我詢問王光逵的住處及電話，我說我不清楚。甲○○聽
        完後，表示她會積極找尋王光逵。倘若我先聯絡到王光逵時，告知如調查人
        員找時，他什麼事都不能承認。」等語（第二一八七四號偵卷第三十頁正反
        面、第三十一頁反面），並於偵查時結證：「去年(八十一年)十月或十一月
        ，丙○○、甲○○向我提過，透過我向王光逵拿(回扣)，(因)我認識王光逵
        ，但我不願意。因為王光逵浮報廣告費，他們要追回，我認為如要追回，要
        寫簽呈繳回捷運局，但是他們沒有明白表示，所以我才拒絕。」「在調查站
        所述（為）實在。」等情（第二五四０六號偵卷第三十六頁正反面）。該三
        人所述，互核一致，應非虛偽。由此益見被告甲○○知悉其所收之五十萬元
        ，為廣告商退還之溢收款。被告所辯其為丙○○之個人積蓄乙節，屬卸責之
        詞。
      4.前述五十萬元，意在供共同被告辛○○使用，嗣丙○○取回其中二十萬元，
        以支付辛○○之開銷，業經丙○○陳明在卷。被告對丙○○取回二十萬元，
        亦不爭執。按廠商退還之溢收款，無論依會計制度，或依證人盧美鳳所言，
        應歸入公庫。被告身為捷運局秘書室主任之秘書，負責行政室或秘書室事務
        課綜合業務，對此當知之甚稔，乃捨此不為，而受託以其配偶田隆名義寄存
        ，其寄藏犯行，堪以認定。
  (三)核被告甲○○所為，係犯寄藏貪款罪。被告利用不知情之田隆犯罪，係間接
    正犯。被告犯罪後，貪污治罪條例經兩次修正，經比較行為時法、中間法、裁判
    時法，以行為時法單處徒刑不併科罰金刑為最有利於被告，依法應以戡亂時期貪
    污治罪條例第十五條寄藏物罪論處。因被告寄藏贓物犯行，係於共同被告丙○○等人取回溢收廣告費行為完成後所為，屬事後寄藏之行為，其並未參與收取回
    扣之犯行，檢察官認為被告與共同被告丁○○、己○○、壬○○、丙○○等人有
    共犯關係，並觸犯同條例第五條第三款收受賄賂罪名，容有未洽，起訴法條應予
    變更。按廠商溢收款，屬其應退還之款項，不屬於賄賂，而賄賂罪之成立，通常
    廠商與公務員之間，有一定之對價要求，本件五十萬元係溢收款，廣告商王光達
    無所要求，不屬賄賂，原判決主文欄諭知被告甲○○寄藏公務員犯收受賄賂罪之
    所得財物，自有失當。此部分應由本院撤銷改判。檢察官上訴指被告共同收受賄
    賂，被告上訴否認犯罪，俱無理由。本院審酌被告無犯罪紀錄，單純寄藏贓款，
    無實際所得，及其他情事，量處最低度之刑有期徒刑一年，並依法褫奪公權一年
    。又被告甲○○前未曾受有期徒刑以上刑之宣告此有本院被告全國前案紀錄表在
    卷足稽，此次犯罪情節輕微，經此偵審程序，當知悔悟，應無再犯之虞，本院認
    其所宣告之刑以暫不執行為適當，爰併宣告緩刑參年，以勵來茲。
  (四)公訴意旨另稱：被告甲○○於七十九年底，受中國工程師學會之委託，在捷運局
    負責布置會場及採購三用手電筒致送會員為紀念品，收取凱仲公司回扣二十萬元
    ；另於八十年十二月底，承辦捷運局八十一年春節員工禮品，向廠商璟炘公司採
    購無線電話一千七百八十五台時，收取回扣二十九萬八千四百八十元。因認被告
    連續犯戡亂時期貪污治罪條例第五條第一項第三款收受賄賂罪嫌。
  (五)經查：
    1.被告矢口否認收受凱仲公司手電筒之回扣二十萬元。證人即凱仲公司負責人廖
      志仲於本院證稱：沒有交付回扣，每支手電筒成本接近三百元，此價格現在買
      不到，不可能有回扣，成交金額差點讓我公司賠錢等語（本院上字卷第三卷第
      一八０頁），亦否認有回扣之事。再觀中國工程師學會函及統一發票，記載該
      次交易額為五十四萬元（原審第四卷第七十五─七十九頁），衡情不會提供約
      二分之一交易額二十萬元作為回扣。檢察官以丙○○之唯一指證，作為唯一論
      罪之依據，依證據法則，尚嫌不足。
    2.捷運局員工八十一年春節禮品，係捷運局員工消費合作社所委託，並非捷運局
      指派被告採購，此有捷運局（八二）北市捷行字第二二四八九三號函可稽，因
      捷運局員工消費合作社屬人民團體，非公務機關，被告在該採購案，自非承辦
      公務之人，如有非法收取回扣，屬背信罪之範疇，不能科以貪罪責。而刑法
      第三百四十二條第一項之背信罪，以為他人處理事務，意圖為自己或第三人不
      法之利益或損害本人之利益，而為違背其任務之行為，致生損害於本人之財產
      或其他利益為要件。故如行為人於處理受託任務時，並未違背任務，本人之財
      產或利益亦未生損害，即與該條項之構成要件有間。查檢察官並未認定被告於
      受託向璟炘公司採購無線電話機時，曾與該公司共謀浮報價額，或其他舞弊情
      事，本院亦查無本件採購有何弊端。據該公司負責人馬媛鳳證稱：「．．．．
      我在今（八十一）年元月間，前往捷運局領取購買無線電話的貨款時，因我不
      清楚領款程序，所以請甲○○帶領我辦理領款手續，在完成領款即將分手時，
      甲○○向我表示生意完成了，是否有佣金，當時我回答得回去算一算是否有利
      潤再說。當天我回公司後，仔細考量甲○○向我表達的意思，覺得以後應還有
      捷運局的生意可做，並且在結算後，確定銷售濟業無線電話予捷運局的交易有
      利潤，在我認為利潤分享及給予掮客佣金，在商業上是正常的情形，所以才會
      在隔數日後交付一筆二十餘萬元的款項給甲○○，做為佣金及車馬費」等語（
      第一九六二一號偵卷第三五０頁反面）。是則，被告係在璟炘公司正常買賣完
      成，受託任務終了之後，要求並收受廠商致贈之現金，並非事前期約而違背任
      務之行為，自難論以背信罪責。
  (六)關於被告被訴兩次收取廠商回扣部分，無法證明其犯罪，原審變更法條論以連續
    背信罪，有所違誤，應予撤銷改判，因檢察官認為其與前述有罪科刑部分，有連
    續犯之關係，本院不另為無罪之諭知。
十一、關於被告戊○○部分：
  (一)上訴人即被告戊○○否認有何不法犯行，並辯稱：被告依舊例，收王光逵兩次退
    傭而已，退傭處理程序雖稍有瑕疵，但所收傭金，均用於預算無法編列之支出，
    諸如採購辦公桌、電腦維修，員工聯誼摸彩等開銷，本身沒貪一毛錢，因無貪污
    之犯意，無犯罪可言。至於陳蔚萍所言被告收取棉華廣告回扣，為虛偽不實等語
    。
  (二)經查：
    1.被告戊○○自七十六年十二月起任職於捷運局，自八十年三月間起擔任該局機
      電處秘書室主任，係依據法令從事公務之人員，此為被告所是認。在被告任職
      機電處主任期間，於八十年間，指示共同被告乙○○向王光逵收取機電處委請
      王光逵於八十年八月至十一月刊登廣告之退傭金十一萬四千元，復於八十一年
      一月間，仍指示乙○○向王光逵收取八十年十二月至八十一年一月廣告費退傭
      金一萬一千二百元，合計十二萬五千二百元，業據乙○○於偵查中供陳：「我
      曾交二次的錢給戊○○，這二次是王光逵給回扣的錢。」（第二五四０六號偵
      卷第二十八頁反面第二行）、「我是交二次回扣給戊○○，共約十二萬元，都
      在辦公室交給他（還有一筆溢收款，時間、金額都不清楚了）。（同偵卷第四
      十六頁反面第四、五、六行），於調查站供陳：「我在機電處接辦廣告業務，
      戊○○指示我比照局本部收受王光逵一成回扣。我數次反應不願意接辦，但戊○○要我繼續和王光逵接洽回扣事宜，戊○○並不願讓小姨子黃美鈴膫解回扣
      的事。」「我收回王光逵之回扣後，全數送交主任戊○○。」「（在機電處）
      我前後收到王光逵之回扣兩次。」等情（第一八一一六號偵卷第七十六─七十
      九頁），共同被告丙○○亦陳稱：「乙○○平時和我聊天時，曾說過她也收過
      王光逵之回扣，成數也是一成。所以後來在八十年十一月底，我和乙○○、己○○、壬○○、戊○○邀約王光逵見面時，才會要求提高回扣成數到一成半。
      當時乙○○的主管戊○○也向王光逵表示必須提高回扣成數。」等情（第一八
      一六０號偵卷第一三一頁第五─八行），即被告於調查站亦自白：「我知道乙○○向王光逵有索取刊登廣告費用回扣約十餘萬元，為消化上述不法費用，所
      以本人指示乙○○由廣告費回扣款支付曾水田處長行動電話費用。」「我知道
      回扣是不法的。」「曾處長夫人薛若倩曾於八十年底，曾拿四張收據及發票給
      本人，要本人為渠報銷，我指示由回扣款支付薛若倩私人花費。」「德國百靈
      牌電動刮鬍刀，曾處長交待我做的，我指示回扣款項支付，並指示乙○○以回
      扣款支付曾處長私人購買的電腦週邊設備費用」「指示乙○○由回扣款中支付
      伍仟元，做為年終摸彩，曾處長捐助禮品之費用。」「我並於八十年十一月間
      ，在錢櫃西餐廳向王光逵表示廣告回扣要提高為一成半，以作為處長私人購置
      的電腦週邊設備費用，．．．．．我有指示乙○○製作廠商回扣收支明細表，
      乙○○並有呈給本人看過，惟目前該明細表下落我不清楚」（第一八一六０號
      偵卷第一八五─一八九頁），於檢察官偵查時自承：「乙○○向王光逵拿二次
      回扣，有向我報告，他說比照局裏，我叫他先收起來，乙○○有拿明細表給我
      看。」等情（第二五四０六號偵卷第二十九頁、第三十頁），復經證人王光逵
      供證在卷，並有錄音帶文譯文可參。是被告與乙○○確有共同收取王光逵之退
      傭。
    2.有關王光逵受託刊登機電處廣告退傭之金額，證人王光逵表示為十二萬五千二
      百元，共同被告李茵表示約十二萬元，被告在調查站稱約十餘萬元，在檢方稱
      金額記不得，在本院稱約十二萬元，其中七萬餘元買桌椅。因乙○○制作之明
      細表，目前下落不明，王光逵、乙○○，被告戊○○三人現又無法詳細說明之
      。因三人均言十餘萬元，被告並指出約十二萬元之使用項目，本院認定以王光
      逵於案發時所言十二萬五千二百元為是。至於捷運局八十六年六月二十八日北
      市機會字第八六六０七二二０００號函，機電處八十一年會計年度（八十年七
      月至八十一年六月），廣告費執行數為一百八十二萬三千八百三十五元，其中
      王光逵經手之廣告費為五十一萬四千六百六十元（本院上字卷第三卷第一四三
      頁），與各關係人所言不同，不足為有利被告之認定。有關交付收受退傭時間
      ，依共同被告丙○○、乙○○及證人王光逵所言，退傭（或回扣）係累積一定
      金額後總計支付，非逐筆分別支付，並於請款收據送時夾帶附送，依乙○○及
      被告所言，王光逵退傭兩次，是以，本院認定八十年八月至同年十一月機電處
      第一次廣告退傭，在同年十一月為之，八十年十二月至八十一年一月第二次廣
      告退傭，在八十一年一月為之。原審誤為被告收受傭金九次，認定有誤。
    3.被告因廣告商超出市價收取機電處廣告費，與乙○○共同出面，在錢櫃西餐廳
      與王光逵會商，要求退還溢收款，此為被告所供認。嗣廣告商王光逵於八十一
      年一月六日，償還廣告費溢收款四十萬元，交予乙○○，乙○○再轉交被告，
      業據王光逵及邱珍莆（第一七九八三號偵卷第一０八頁反面）證明在卷，乙○○收受溢收款將之全數轉交被告，亦經乙○○陳述無誤。按乙○○當時為工讀
      生，涉世不深，個性單純，又係被告之屬下，依理不致違抗上意，其前所言王
      光逵兩次廣告回扣約十二萬元全數轉交，依其一貫作法，本件溢收款，當無侵
      吞。法務調查局於八十一年八月十四日，實施測謊，被告就「．．．．(三)未收
      到王光逵退回之三十萬元」問題（王光逵嗣更正為四十萬元），呈說謊反應，
      有法務部八十一年八月二十日（八一）陸字第八一０九０五一九號檢驗通知書
      為證（第一八一一六號偵卷第一九七頁）。因此，被告應有收到此筆溢收款。
    4.又被告戊○○自八十一年五月八日起至同年七月三十一日止，獨自連續收取棉
      華廣告社陳蔚萍交付之廣告回扣款，計九萬七千零七元，業據證人即棉華廣告
      社實際負責人陳蔚萍證述明確，廣告證稱：機電處委託棉華廣告社刊登廣告總
      金額八十一萬四千二百二十五元，按一成二計算佣金給機電處主任戊○○，金
      額為九萬七千七百零七元，而非先前之供述八萬九千二百六十元，我們事先言
      明退傭（第一八一六０偵號第二十四頁至第二十七頁），並有刊登廣告之報紙
      、日期、金額明細表在卷可證（第一八四０一號偵卷第三十二頁至第三十九頁
      ）。被告自承：「我與陳蔚萍、王光逵、丙○○、己○○、壬○○等人沒有私
      人恩怨或債務糾紛」（第一八一六０號偵卷第十一頁第四、五行），陳蔚萍當
      無誣指偽證之可能。另被告於八十一年八月十四日，就「(一)棉華刊登廣告不知
      有無退傭，(二)未收到乙○○轉交之退傭，(四)未分到錢」等問題，經測謊結果，
      呈說謊反應，有法務部調查局前述檢驗通知書可考（第一八一一六號偵卷第一
      九七頁）。如被告坦蕩蕩，未收取退傭，曷克如此；陳蔚萍亦無指證之必要。
      是被告亦收棉華廣告之退傭，委可認定。
    5.雖然，證人陳蔚萍於八十一年九月三日在檢察官前一度否認有送回扣之事，嗣
      證稱：否認前情，實係因同情戊○○之故（第一八四０一號偵卷第三十一頁正
      面）。陳蔚萍之夫許書桂稱：「承接機電處之廣告，都由我太太負責。我只負
      責收取稿件及見報後之報紙和收據，其他都由我太太陳蔚萍處理。（廣告費用
      之回扣）我不清楚。」（第一八一六０號偵卷第二十一頁反面第四、五行），
      許書桂既不處理請款及回扣，自不知情。陳蔚萍一度之翻異前詞，及許書桂不
      知情之證詞，不足為有利於被告之認定。
    6.本件部分退傭金，依乙○○所述用以購買被告及其上司曾水田處長之電動刮鬍
      刀，上司勘查旅遊路線之招待費，上司捐助員工活動之贊助費，及其他開銷。
      被告亦坦承，有買刮鬍刀，支付上司私人行動電話、處長夫人私人開銷，及其
      他無法報銷之費用。按退傭，屬銷售折讓之性質，理應歸回公庫，被告畢業於
      淡水工商專校會統科，尤應知之，乃將部分退傭使用於個人開銷，巴結上司，
      部分傭金支付預算無法編列之支出，應屬不法，不能以其部分傭金購置辦公桌
      椅而執為免責之事由。其犯行堪以認定。
  (三)被告戊○○就廣告費退傭及溢收款，不歸於國庫，從中得利，核其所為，係犯對
    於主管之事務直接圖利罪。檢察官認係犯收受賄賂罪嫌，起訴法條，應予變更。
    被告最後一次犯行後，貪污治罪條例於八十五年十月二十三日修正公布，比較新
    舊法，以行為時法有利於被告，應依八十一年七月十七日修正公布之貪污治罪條
    例第六條第一項第四款直接圖利罪論處。被告就王光逵退傭及退回溢收款部分，
    與乙○○有犯意聯絡、行為分擔，應論以共同正犯。被告先後多次犯行，時間密
    接，方法相同，觸犯同一罪名，顯係基於概括犯意反覆為之，應依連續犯規定，
    論以一罪。被告於偵查中自白連續犯中一部犯行，依八十一年修正貪污治罪條例
    第八條後段，減輕其刑。被告上訴，否認犯罪，為無理由，但原審關於被告戊○○部分，就圖利次數、圖利金額及論處收受賄賂罪名，有所違誤，應予撤銷改判
    。查被告無犯罪前科，因一時失慮，致觸重典，得利金額部分購置辦公桌椅，有
    捷運局機電處函可參，並非全數中飽私囊，如處最低度之刑，猶嫌過重，非無憫
    恕之處，特依刑法第五十九條減輕其刑。爰審酌其犯後態度、犯罪手法及其他情
    事，量處有期徒刑一年六月，並依法褫奪公權一年。所得財物六十二萬二千九百
    零七元，應予追繳沒收，如全部或一部無法追繳時，應以其財產抵償之。因被告
    多次收取回扣，又利用官長之地位，強人所難指示部屬乙○○收取之，不顧部屬
    之委屈與無奈，有失高級公務員之風範，自不宜宣告緩刑。
十二、據上論斷，應依刑事訴訟法第三百六十九條第一項前段、第三百六十四條、第
      三百零三條第五款、第三百零七條、第二百九十九條第一項前段、第三百條、
      六十二年八月十七日修正公布戡亂時期貪污治罪條例第二條例第一項前段、第
      六條第三款、第九條、第十條、第十五條、第十七條、八十一年七月十七日修
      正公布貪污治罪條例第二條第一項前段、第五條第一項第二款、第六條第一項
      第四款、第八條、第九條、第十六條、刑法第十一條前段、第二條第一項但書
      、第二十八條、第三十一條第一項、第五十六條、第二百十六條、第二百十三
      條、第二百十五條、第三百四十二條第一項、第五十五條、第五十九條、第三
      十七條第二項、第五十一條第五、八、九款、第七十四條第一款、五十七年一
      月八日修正公布商業會計法第六十六條第一款、中華民國七十七年罪犯減刑條
      例第二條第一項第一款第三目、第四條第一項第二款、第六條、第十三條、中
      華民國八十年罪犯減刑條例第二條第一項第一款第三目、第四條第一項第一款
      、第八條、第十五條、罰金罰鍰提高標準條例第一條前段，判決如主文。
本案經檢察官劉斐玲到庭執行職務。
中　　　華　　　民　　　國　　九十三　　年　　　八　　　月　　 二十 　　日
                              臺灣高等法院刑事第十五庭
                                  審判長法  官　房　阿　生
                                        法  官　雷　元　結
                                        法  官  蔡　光　治
右正本證明與原本無異。
如不服本判決，應於收受送達後十日內向本院提出上訴書狀，其未敘述上訴之理由者
並得於提起上訴後十日內向本院補提理由書（均須按他造當事人之人數附繕本）。
                                        書記官　陳　韋　杉
中　　　華　　　民　　　國　　九十三　　年　　　八　　　月　　二十七　　日
附錄：本案論罪科刑法條全文
一、六十二年八月十七日修正戡亂時期貪污治罪條例：
(一)戡亂時期貪污治罪條例第六條第三款
  有左列行為之一者，處五年以上有期徒刑，得併科三萬元以下罰金：
  三、對於主管或監督之事務，直接或間接圖利者。
(二)戡亂時期貪污治罪條例第十五條
  明知因犯第四條至第六條之罪所得之財物，故為隱匿、寄藏或代管者，處一年以上
  七年以下有期徒刑。
二、八十一年七月十七日修正貪污治罪條例：
(一)貪污治罪條例第五條第一項第二款
  有左列行為之一者，處七年以上有期徒刑，得併科新台幣二百萬元以下罰金：
  二、利用職務上之機會，詐取財物者。
(二)貪污治罪條例第六條第一項第四款
  有左列行為之一者，處五年以上有期徒刑，得併科新臺幣一百萬元以下罰金：
  四、對於主管或監督之事務，直接或間接圖利者。
三、五十七年一月八日修正商業會計法：
  商業會計法第六十六條第一款：
  商業負責人、主辦及經辦會計人員，有左列各款情事之一者，處五年以下有期徒刑
  拘役或一萬元以下罰金：
  一、以明知為不實之事項，而填製會計憑證或記入帳冊者。
四、刑法：
(一)刑法第二百十三條
  公務員明知為不實之事項，而登載於職務上所掌之公文書，足以損害於公眾或他人
  者，處一年以上七年以下有期徒刑。
(二)刑法第二百十五條
  從事業務之人，明知為不實之事項，而登載於其業務上作成之文書，足以生損害於
  公眾或他人者，處三年以下有期徒刑、拘役或五百元以下罰金。
(三)刑法第二百十六條
  行使第二百十條至第二百十五條之文書者，依偽造、變造文書或登載不實事項或使
  登載不實事項之規定處斷。
(四)刑法第三百四十二條第一項
  為他人處理事務，意圖為自己或第三人不法之利益或損害本人之利益，而為違背其
  任務之行為，致生損害於本人之財產或其他利益者，處五年以下有期徒刑、拘役或
  科或併科一千元以下罰金。
附表一：本案犯罪事實簡表（幣制：新台幣）
┌───┬─────┬─────┬───────┬────────┬────────┬───────┐
│ 編號 │被告姓名  │共    犯  │ 犯罪時間     │  犯罪態樣      │    金    額    │  備      註  │
├───┼─────┼─────┼───────┼────────┼────────┼───────┤
│      │ 癸○○   │辛○○    │七十六年一月  │收取廣告費回扣  │二０、四０一元  │              │
│  １  │（捷運局本│子○○    │至七十六年十月│                │                │              │
│      │部秘書室主│庚  ○    │              │                │                │              │
├───┤任）      ├─────┼───────┼────────┼────────┼───────┤
│      │          │辛○○    │七十六年十月  │虛報採購詐取公款│五九、０００元  │              │
│  ２  │          │子○○    │二十三日      │                │                │              │
│      │          │庚  ○    │              │                │                │              │
│      │          │(黃清吉)  │              │                │                │              │
├───┤          ├─────┼───────┼────────┼────────┼───────┤
│      │          │辛○○    │七十七年一月  │收取廣告費回扣  │八一、六０八元  │              │
│  ３  │          │己○○    │至七十七年三月│                │                │              │
│      │          │庚  ○    │              │                │                │              │
├───┤          ├─────┼───────┼────────┼────────┼───────┤
│      │          │辛○○    │七十七年二月  │虛報採購詐取公款│八五、五００元  │              │
│  ４  │          │己○○    │二十五日      │                │                │              │
│      │          │庚  ○    │              │                │                │              │
│      │          │(黃清吉)  │              │                │                │              │
├───┤          ├─────┼───────┼────────┼────────┼───────┤
│      │          │辛○○    │七十七年四月  │收取廣告費回扣  │三四、四七七元  │貪所得      │
│  ５  │          │己○○    │至七十七年九月│                │                │由丙○○保管  │
│      │          │乙○○    │              │                │                │              │
├───┼─────┼─────┼───────┼────────┼────────┼───────┤
│      │          │辛○○    │約七十七年底  │虛報採購詐取公款│一四七、五三二元│貪所得      │
│  ６  │ 癸○○   │子○○    │至七十八年八  │                │（陳立匯開七十八│由丙○○保管  │
│      │          │乙○○    │月以前        │                │年六月十五日支票│              │
│      │          │(陳立匯)  │              │                │）三八九、八００│              │
│      │          │          │              │                │元（陳立匯開七十│              │
│      │          │          │              │                │八年八月二十日支│              │
│      │          │          │              │                │票）            │              │
├───┤          ├─────┼───────┼────────┼────────┼───────┤
│      │          │辛○○    │七十七年十月  │收取廣告費回扣  │二八四、六三八元│              │
│  ７  │          │己○○    │至八十年六月  │                │                │              │
│      │          │丙○○    │              │                │                │              │
├───┤          ├─────┼───────┼────────┼────────┼───────┤
│      │          │辛○○    │七十九年九月、│背信收取月餅回扣│約六萬六千四百元│背信所得由    │
│  ８  │          │(盧繼珊)  │十月          │                │                │丙○○收受    │
│      │          │          │              │                │                │              │
├───┤          ├─────┼───────┼────────┼────────┼───────┤
│      │          │辛○○    │八十年九月    │背信收取月餅回扣│約七萬四千一百元│背信所得由    │
│  ９  │          │(韓念成、 │              │                │                │丙○○收受    │
│      │          │楊克強)   │              │                │                │              │
├───┼─────┼─────┼───────┼────────┼────────┼───────┤
│      │          │辛○○    │八十年七月下旬│收取廣告費回扣  │一二、七五０元  │              │
│  １  │丁○○　  │己○○    │              │                │                │              │
│      │（捷運局本│丙○○    │              │                │                │              │
│　　　│部祕書室主├─────┼───────┼────────┼────────┼───────┤
│      │任）      │辛○○    │八十年十二月  │收取退還之廣告費│七００、０００元│其中五十萬元，│
│      │          │己○○    │十七日        │溢收款          │                │由甲○○寄藏。│
│  ２　│    　　  ├─────┼───────┼────────┼────────┼───────┤
│      │　　　    │壬○○    │              │                │                │              │
│      │　　　　　│丙○○    │              │                │                │              │
├───┤　　　　　├─────┼───────┼────────┼────────┼───────┤
│      │　　      │辛○○    │八十年一月三  │背信收取手錶回扣│二００、０００元│背信所得由    │
│  ３  │          │(區家麟)  │十日得款      │                │                │丙○○保管    │
│      │          │          │              │                │                │              │
├───┤          ├─────┼───────┼────────┼────────┼───────┤
│      │          │辛○○    │八十一年二月  │背信收取物品回扣│一一六、九一八元│背信所得由    │
│  ４  │          │          │至八十一年五月│                │                │丙○○保管    │
│      │          │          │              │                │                │              │
├───┼─────┼─────┼───────┼────────┼────────┼───────┤
│      │子○○    │辛○○    │七十六年一月  │收取廣告費回扣  │二０、四０一元  │              │
│  １  │(課長)    │癸○○    │至七十六年十月│                │                │              │
│      │          │庚  ○    │              │                │                │              │
├───┤          ├─────┼───────┼────────┼────────┼───────┤
│      │          │辛○○    │七十六年十月  │虛報採購詐取公款│五九、０００元  │              │
│  ２  │          │癸○○    │二十三日      │                │                │              │
│      │          │庚  ○    │              │                │                │              │
│      │子○○    │(黃清吉)  │              │                │                │              │
├───┤　　　　　├─────┼───────┼────────┼────────┼───────┤
│      │　　　    │辛○○    │約七十七年底  │虛報採購詐取公款│一四七、五三二元│              │
│  ３  │          │癸○○    │至七十八年八  │                │（七十八年六月十│              │
│      │          │乙○○    │月以前        │                │五日期支票兌現）│              │
│      │          │(陳立匯)  │              │                │三八九、八００元│              │
│      │          │          │              │                │（七十八年八月二│              │
│      │          │          │              │                │十日期支票兌現）│              │
│      │          │          │              │                │                │              │
├───┼─────┼─────┼───────┼────────┼────────┼───────┤
│      │己○○    │辛○○    │七十七年一月  │收取廣告費回扣  │八一、六０八元  │              │
│  １  │(原為課長 │癸○○    │至七十七年三  │                │                │              │
│      │嗣調專員) │庚  ○    │月            │                │                │              │
├───┤          ├─────┼───────┼────────┼────────┼───────┤
│      │          │辛○○    │七十七年二月  │虛報採購詐取公款│八五、五００元  │              │
│  ２  │          │癸○○    │二十五日      │                │                │              │
│      │          │庚  ○    │              │                │                │              │
│      │          │(黃清吉)  │              │                │                │              │
│      │          │          │              │                │                │              │
├───┤          ├─────┼───────┼────────┼────────┼───────┤
│      │　　　    │辛○○    │七十七年四月  │收取廣告費回扣  │三四、四七七元  │              │
│  ３  │          │癸○○    │至七十七年九  │                │                │              │
│      │          │乙○○    │月            │                │                │              │
├───┤          ├─────┼───────┼────────┼────────┼───────┤
│      │          │辛○○    │七十七年十月  │收取廣告費回扣  │二八四、六三八元│              │
│  ４  │          │癸○○    │至八十年六月  │                │                │              │
│      │          │丙○○    │              │                │                │              │
├───┤          ├─────┼───────┼────────┼────────┼───────┤
│      │          │辛○○    │八十年七月下旬│收取廣告費回扣  │一二、七五０元  │              │
│  ５  │          │丁○○    │              │                │                │              │
│      │          │丙○○    │              │                │                │              │
├───┤          ├─────┼───────┼────────┼────────┼───────┤
│      │          │辛○○    │八十年十二月  │收取退還之廣告費│七００、０００元│              │
│  ６  │          │丁○○    │十七日        │溢收款          │                │              │
│      │          │壬○○    │              │                │                │              │
│      │          │丙○○    │              │                │                │              │
│      │          │          │              │                │                │              │
├───┼─────┼─────┼───────┼────────┼────────┼───────┤
│      │壬○○    │辛○○    │八十年十二月  │收取退還之廣告費│七００、０００元│              │
│      │(課長)    │丁○○    │十七日        │溢付款          │                │              │
│      │          │己○○    │              │                │                │              │
│      │          │丙○○    │              │                │                │              │
├───┼─────┼─────┼───────┼────────┼────────┼───────┤
│      │庚  ○    │辛○○    │七十六年一月  │收取廣告費回扣  │二０、四０一元  │              │
│  １  │庚  ○    │癸○○    │至七十六年十  │                │                │              │
│      │          │子○○    │月            │                │                │              │
├───┤          ├─────┼───────┼────────┼────────┼───────┤
│      │          │辛○○    │七十六年十月  │虛報採購詐取公款│五九、０００元  │              │
│  ２  │          │癸○○    │二十三日      │                │                │              │
│      │          │子○○    │              │                │                │              │
│      │          │(黃清吉)  │              │                │                │              │
├───┤          ├─────┼───────┼────────┼────────┼───────┤
│      │          │辛○○    │七十七年一月  │收取廣告費回扣  │八一、六０八元  │              │
│  ３  │          │癸○○    │至七十七年三  │                │                │              │
│      │          │己○○    │月            │                │                │              │
├───┤          ├─────┼───────┼────────┼────────┼───────┤
│      │          │辛○○    │七十七年二月  │虛報採購詐取公款│八五、五００元  │              │
│  ４  │          │癸○○    │二十五日      │                │                │              │
│      │          │己○○    │              │                │                │              │
│      │          │(黃清吉)  │              │                │                │              │
├───┼─────┼─────┼───────┼────────┼────────┼───────┤
│      │乙○○    │辛○○    │七十七年四月  │收取廣告費回扣  │三四、四七七元  │              │
│  １  │          │癸○○    │至七十七年九  │                │                │              │
│      │          │己○○    │月            │                │                │              │
├───┤          ├─────┼───────┼────────┼────────┼───────┤
│  ２　│　　　　　│辛○○　　│約七十七年底　│虛報採購詐取公款│一四七、五三二元│              │
│  ２　│          │癸○○    │至七十八年八  │                │（七十八年六月十│              │
│    　│          │子○○    │月以前        │                │五日期支票兌現）│              │
│    　│          │(陳立匯)  │              │                │三八九、八００元│              │
│    　│          │          │              │                │（七十八年八月二│              │
│    　│          │          │              │                │十日期支票兌現）│              │
├───┤          ├─────┼───────┼────────┼────────┼───────┤
│      │          │戊○○    │八十年十一月  │收取廣告費回扣  │一一四、０００元│              │
│  ３  │          │          │              │                │                │              │
├───┤          ├─────┼───────┼────────┼────────┼───────┤
│      │　　　　  │戊○○    │八十一年一月  │收取廣告費回扣  │一一、二００元  │              │
│  ４  │          │          │              │                │                │              │
│      │          │          │              │                │                │              │
├───┤          ├─────┼───────┼────────┼────────┼───────┤
│      │          │戊○○    │八十一年一月六│收取退還之廣告費│四００、０００元│              │
│  ５  │          │          │日            │溢付款          │                │              │
│      │          │          │              │                │                │              │
├───┼─────┼─────┼───────┼────────┼────────┼───────┤
│      │丙○○    │辛○○    │七十七年十月  │收取廣告費回扣  │二八四、六三八元│              │
│  １  │          │癸○○    │至八十年六月  │                │                │              │
│      │          │己○○    │              │                │                │              │
├───┤          ├─────┼───────┼────────┼────────┼───────┤
│      │          │辛○○    │八十年七月下旬│收取廣告費回扣  │一二、七五０元  │              │
│  ２  │          │丁○○    │              │                │                │              │
│      │          │己○○    │              │                │                │              │
├───┼─────┼─────┼───────┼────────┼────────┼───────┤
│      │丙○○    │辛○○    │八十年十二月  │收取退回之廣告費│七００、０００元│              │
│  ３  │          │丁○○    │十七日        │溢收款          │                │              │
│      │          │己○○    │              │                │                │              │
│      │          │壬○○    │              │                │                │              │
├───┤          ├─────┼───────┼────────┼────────┼───────┤
│      │          │          │七十七年四月  │寄藏貪款      │                │見前附註欄說明│
│  ４  │          │          │至八十年十二  │                │                │              │
│      │          │          │月            │                │                │              │
├───┤          ├─────┼───────┼────────┼────────┼───────┤
│      │          │          │七十九年至八十│收受背信所得贓款│                │見前附註欄說明│
│  ５  │          │          │年            │                │                │              │
│      │          │          │              │                │                │              │
├───┼─────┼─────┼───────┼────────┼────────┼───────┤
│      │戊○○    │乙○○    │八十年十一月  │收取廣告費回扣  │一一四、０００元│              │
│      │(捷運局機 │          │              │                │                │              │
│  １  │電處秘書室│          │              │                │                │              │
│      │主任）    │          │              │                │                │              │
├───┤          ├─────┼───────┼────────┼────────┼───────┤
│      │　　　    │乙○○    │八十一年一月  │收取廣告費回扣  │一一、二００元  │              │
│      │　　　　  │          │              │                │                │              │
│  ２  │　　　　　│          │              │                │                │              │
│      │　　　    │          │              │                │                │              │
├───┤          │          ├───────┼────────┼────────┼───────┤
│      │          │          │八十一年一月  │收取退還之廣告費│四００、０００元│              │
│      │          │          │六日          │溢付款          │                │              │
│  ３  │          │          │              │                │                │              │
│      │          │          │              │                │                │              │
├───┤          ├─────┼───────┼────────┼────────┼───────┤
│      │          │          │八十一年五月八│收取廣告費回扣  │九七、七０七元  │              │
│      │          │          │日至八十一年七│                │                │              │
│  ４  │          │          │月三十一日    │                │                │              │
│      │          │          │              │                │                │              │
├───┼─────┼─────┼───────┼────────┼────────┼───────┤
│      │甲○○    │          │八十年十二月  │寄藏圖利所得款  │五００、０００元│              │
│      │          │          │十七、十八日  │                │                │              │
│      │          │          │              │                │                │              │
├───┼─────┼─────┴───────┴────────┴────────┴───────┤
│      │辛○○    │參見共同被告癸○○、丁○○欄所載犯貪罪事實，圖利款合計一、一三三、八七四元，│
│      │          │詐騙公款合計六八一、八三二元，總計一、八一五、七０六元（背信金額未計）。      │
└───┴─────┴───────────────────────────────────────┘
附表二：捷運工程籌備處名義入帳經王光逵刊登報紙廣告費用月結算表
日        期     項              目                金    額
．１．      刊登地質鑽探投標招標                8,340元
．１．      刊登地質鑽探工程招標                4,980元
．２．５      晒圖機、電腦招標                    3,000元
．３．      地質鑽探工程（第二次）公告          4,080元
．５．４      消防器材登報                        1,800元
．５．      公務車及木製辦公設備招標公告       17,530元
．５．      徵求實驗用地（軍功路地形）登報     16,800元
．６．８      刊登地質鑽探工程招標               15,050元
．６．８      辦公設備招標公告                   14,150元
．６．      松板線第三次招標公告               17,840元
．７．４      安全防護措施                        1,950元
                                            （合計105,520元 ）
附表三：捷運局局本部名義入帳經王光逵刊登廣告費用月結算表
入帳月份              金 額
76.9                  62,000元
76.10                 36,496元(七十六年度合計98,496元)
77.1                 798,442元
77.2                   8,820元
77.3                   8,820元
77.4                 247,650元
77.6                  39,900元
77.7                  35,156元
77.9                  22,066元
77.11                 16,100元 (七十七年度合計1,176,954元)
78.5                  11,136元
78.6                 284,958元
78.8                 125,970元
78.9               1,030,494元
78.10                226,670元
78.11                233,070元
78.12                101,100元(七十八年度合計2,013,398元)
79.1                  73,440元
79.2                  35,700元
79.4                 151,215元
79.5                  48,960元
79.6                 265,710元
79.8                  51,000元(七十九年度合計626,025元)
80.1                  21,489元
80.3                  50,490元
80.4                  66,865元
80.5                  52,020元
80.7                 127,500元(八十年度合計318,364元)
